ACORDAO-COMPLETO-2372542

ACÓRDÃO 2810/2019 ATA 45/2019 - PLENÁRIO

VISTOS, relatados e discutidos estes autos de tomada de contas especial instaurada pelo Instituto Nacional do Seguro Social em Alagoas contra Maria das Dores Silvestre, como então servidora do INSS, e Damião Beltrão Ferreira, como terceiro não integrante do TCU, diante da concessão irregular de benefícios previdenciários e da subsequente produção de dano ao erário sob o valor histórico de R$ 57.294,30;
ACORDAM os Ministros do Tribunal de Contas da União, reunidos em Sessão do Plenário, ante as razões expostas pelo Relator, em:
9.1. considerar revéis a Sra. Maria das Dores Silvestre  (CPF XXX.529.304-XX) e o Sr. Damião Beltrão Ferreira (CPF XXX.372.104-XX) , nos termos do art. 12, § 3º da Lei 8.443, de 1992;
9.2. julgar irregulares as contas de Maria das Dores Silvestre e Damião Beltrão Ferreira, nos termos dos arts. 16, III, alíneas "c" e "d", e 19, caput, da Lei nº 8.443, de 1992, para condená-los ao pagamento do débito apurado nos autos, com a fixação do prazo de 15 (quinze) dias, contados da notificação, para comprovar, perante o Tribunal (art. 214, III, "a", do Regimento Interno do TCU - RITCU) , o recolhimento da aludida dívida em favor do Instituto Nacional do Seguro Social, atualizada monetariamente e acrescida dos juros de mora, calculados desde as datas discriminadas até o efetivo recolhimento, na forma da legislação em vigor, sob as seguintes condições
9.2.1. débito em desfavor de Maria das Dores Silvestre e Damião Beltrão Ferreira pela irregular concessão de benefícios a Maria Andrelina Norato em face dos seguintes valores:
	Valor (R$) 
	Data

	63,33
	6/6/2007

	380,00
	6/6/2007

	380,00
	4/7/2007

	380,00
	3/8/2007

	380,00
	5/9/2007

	380,00
	3/10/2007

	380,00
	6/11/2007

	380,00
	5/12/2007

	380,00
	7/1/2008

	380,00
	8/2/2008

	380,00
	5/3/2008

	415,00
	3/4/2008

	415,00
	6/5/2008

	415,00
	4/6/2008

	415,00
	3/7/2008

	415,00
	5/8/2008

	9.2.2. débito em desfavor de Maria das Dores Silvestre e Damião Beltrão Ferreira pela irregular concessão de benefícios a Maria Antônia da Silva em face dos seguintes valores:
	Valor (R$) 
	Data

	105,00
	14/3/2007

	350,00
	10/4/2007

	380,00
	8/5/2007

	380,00
	8/6/2007

	380,00
	6/7/2007

	380,00
	7/8/2007

	380,00
	10/9/2007

	380,00
	8/10/2007

	380,00
	9/11/2007

	380,00
	7/12/2007

	380,00
	8/1/2008

	380,00
	13/2/2008

	380,00
	10/3/2008

	415,00
	7/4/2008

	415,00
	20/8/2008

	415,00
	20/8/2008

	9.2.3. débito em desfavor de Maria das Dores Silvestre e Damião Beltrão Ferreira pela irregular concessão de benefícios a Maria Antônia dos Santos em face dos seguintes valores:
	Valor (R$) 
	Data

	380,00
	14/11/2007

	380,00
	11/12/2007

	380,00
	7/1/2008

	380,00
	12/2/2008

	380,00
	5/3/2008

	9.2.4. débito em desfavor de Maria das Dores Silvestre e Damião Beltrão Ferreira pela irregular concessão de benefícios a Maria Aparecida da Silva em face dos seguintes valores:
	Valor (R$) 
	Data

	1.488,33
	22/6/2007

	380,00
	22/6/2007

	380,00
	15/8/2007

	380,00
	15/8/2007

	380,00
	11/9/2007

	760,00
	16/11/2007

	380,00
	5/12/2007

	380,00
	26/12/2007

	380,00
	30/1/2008

	380,00
	27/2/2008

	415,00
	27/3/2008

	415,00
	2/5/2008

	415,00
	2/6/2008

	415,00
	30/6/2008

	415,00
	29/7/2008

	9.2.5. débito em desfavor de Maria das Dores Silvestre e Damião Beltrão Ferreira pela irregular concessão de benefícios a Maria Aparecida Timóteo da Silva pelos seguintes valores:
	Valor (R$) 
	Data

	278,66
	22/8/2007

	380,00
	6/9/2007

	380,00
	8/10/2007

	380,00
	12/11/2007

	380,00
	10/12/2007

	380,00
	8/1/2008

	380,00
	11/2/2008

	380,00
	5/3/2008

	9.2.6. débito em desfavor de Maria das Dores Silvestre e Damião Beltrão Ferreira pela irregular concessão de benefícios a Maria Augusta dos Santos em face dos seguintes valores:
	Valor (R$) 
	Data

	139,33
	9/8/2007

	380,00
	18/9/2007

	380,00
	8/10/2007

	380,00
	12/11/2007

	380,00
	10/12/2007

	380,00
	9/1/2008

	380,00
	31/1/2008

	380,00
	29/2/2008

	9.2.7. débito em desfavor de Maria das Dores Silvestre e Damião Beltrão Ferreira pela irregular concessão de benefícios a Maria Berto de Amorim em face dos seguintes valores:
	Valor (R$) 
	Data

	186,66
	8/9/2006

	350,00
	2/10/2006

	350,00
	3/11/2006

	350,00
	7/12/2006

	350,00
	3/1/2007

	350,00
	1/2/2007

	350,00
	1/3/2007

	350,00
	2/4/2007

	380,00
	2/5/2007

	380,00
	1/6/2007

	380,00
	2/7/2007

	380,00
	2/8/2007

	380,00
	3/9/2007

	380,00
	2/10/2007

	380,00
	5/11/2007

	380,00
	3/12/2007

	380,00
	2/1/2008

	380,00
	7/2/2008

	380,00
	3/3/2008

	415,00
	2/4/2008

	415,00
	2/5/2008

	415,00
	5/6/2008

	415,00
	4/7/2008

	415,00
	4/8/2008

	9.2.8. débito em desfavor de Maria das Dores Silvestre e Damião Beltrão Ferreira pela irregular concessão de benefícios a Maria Betânia dos Santos em face dos seguintes valores:
	Valor (R$) 
	Data

	46,66
	20/12/2006

	350,00
	20/12/2006

	350,00
	8/1/2007

	350,00
	7/2/2007

	350,00
	7/3/2007

	350,00
	9/4/2007

	380,00
	8/5/2007

	380,00
	8/6/2007

	380,00
	6/7/2007

	380,00
	7/8/2007

	380,00
	10/9/2007

	380,00
	5/10/2007

	380,00
	8/11/2007

	380,00
	7/12/2007

	380,00
	28/12/2007

	380,00
	31/1/2008

	380,00
	12/3/2008

	415,00
	14/4/2008

	415,00
	12/5/2008

	415,00
	11/6/2008

	415,00
	11/7/2008

	415,00
	11/8/2008

	9.2.9. débito em desfavor de Maria das Dores Silvestre e Damião Beltrão Ferreira pela irregular concessão de benefícios a Maria Cícera Santos em face dos seguintes valores:
	Valor (R$) 
	Data

	76,00
	28/12/2007

	380,00
	28/12/2007

	380,00
	28/12/2007

	380,00
	25/1/2008

	380,00
	17/3/2008

	415,00
	8/4/2008

	415,00
	30/4/2008

	415,00
	28/5/2008

	415,00
	27/6/2008

	415,00
	30/7/2008

	9.2.10. débito em desfavor de Maria das Dores Silvestre e Damião Beltrão Ferreira pela irregular concessão de benefícios a Maria Conceição da Silva em face dos seguintes valores:
	Valor (R$) 
	Data

	303,33
	7/3/2007

	350,00
	4/4/2007

	380,00
	4/5/2007

	380,00
	5/6/2007

	380,00
	4/7/2007

	380,00
	3/8/2007

	380,00
	5/9/2007

	380,00
	3/10/2007

	380,00
	6/11/2007

	380,00
	5/12/2007

	380,00
	26/12/2007

	380,00
	30/1/2008

	380,00
	28/2/2008

	415,00
	31/3/2008

	415,00
	29/4/2008

	415,00
	29/5/2008

	415,00
	27/6/2008

	415,00
	29/7/2008

	9.2.11. débito em desfavor de Maria das Dores Silvestre e Damião Beltrão Ferreira pela irregular concessão de benefícios a Maria Crismalia dos Santos em face dos seguintes valores:	
	Valor (R$) 
	Data

	152,00
	17/1/2008

	380,00
	17/1/2008

	380,00
	31/1/2008

	380,00
	27/2/2008

	415,00
	27/6/2008

	415,00
	27/6/2008

	415,00
	27/6/2008

	415,00
	30/7/2008

9.3. aplicar em desfavor de Maria das Dores Silvestre e Damião Beltrão Ferreira, individualmente, a multa prevista no art. 57 da Lei 8.443, de 1992, sob o valor de R$ 40.000,00 (quarenta mil reais) , com a fixação do prazo de 15 (quinze) dias, contados da notificação, para que comprovem, perante o Tribunal (art. 214, III, "a", do RITCU) , o recolhimento da dívida ao Tesouro Nacional, atualizada monetariamente na forma da legislação em vigor;
	9.4. autorizar, caso requerido, nos termos do art. 26 da Lei nº 8.443, de 1992, e do art. 217 do RITCU, o parcelamento das dívidas fixadas por este Acórdão em até 36 (trinta e seis) parcelas mensais e sucessivas, com a atualização monetária e os correspondentes acréscimos legais, esclarecendo ao responsável que a falta de pagamento de qualquer parcela importará no vencimento antecipado do saldo devedor, sem prejuízo das demais medidas legais; 
	9.5. autorizar, desde logo, a cobrança judicial das dívidas fixadas por este Acórdão, nos termos do art. 28, inciso II, da Lei nº 8.443, de 1992, diante do não atendimento à notificação;
	9.6. solicitar, por intermédio do Ministério Público junto ao TCU, que a Advocacia-Geral da União adote as medidas necessárias ao arresto dos bens de Maria das Dores Silvestre e Damião Beltrão Ferreira, nos termos do art. 61 da Lei nº 8.443, de 1992, e do art. 275 do RITCU, caso não haja, dentro do prazo estabelecido, a comprovação do efetivo recolhimento das aludidas dívidas, devendo o MPTCU atentar para a eventual possibilidade de promover o referido arresto em relação ao valor consolidado do débito imputado contra os aludidos responsáveis em outros processos de tomada de contas especial autuados no âmbito do TCU;
	9.7. considerar, preliminarmente, graves as infrações cometidas por Maria das Dores Silvestre e Damião Beltrão Ferreira, nos termos do art. 60 da Lei nº 8.443, de 1992, e do art. 270, § 1º, do RITCU; 
	9.8. inabilitar a Sra. Maria das Dores Silvestre e o Sr. Damião Beltrão Ferreira pelo período de 7  (sete) anos, individualmente, para o exercício de cargo em comissão e de função de confiança no âmbito da administração federal, nos termos do art. 60 da Lei nº 8.443, de 1992, e do art. 270 do RITCU; 
	9.9. determinar que a unidade técnica envie a cópia deste Acórdão, com o Relatório e a Proposta de Deliberação, ao Instituto Nacional do Seguro Social (INSS) e à Procuradoria Geral Federal junto à Advocacia-Geral da União, para ciência e adoção das providências solicitadas pelo item 9.6 deste Acórdão;
	9.10. determinar que a unidade técnica envie a cópia deste Acórdão, com o Relatório e a Proposta de Deliberação, à Controladoria-Geral da União, para ciência e adoção das providências determinadas pelo item 9.8 deste Acórdão; e 
		9.11. determinar que a unidade técnica envie a cópia deste Acórdão, com o Relatório e a Proposta de Deliberação, à Procuradoria da República no Estado de Alagoas, nos termos do art. 16, § 3º, da Lei nº 8.443, de 1992, e do art. 209, § 7º, do RITCU, para o ajuizamento das ações civis e penais cabíveis.

Tomada de contas especial instaurada em razão de concessão irregular de benefícios previdenciários.

Instituto Nacional do Seguro Social.

3. Responsáveis: Damião Beltrão Ferreira (CPF XXX.372.104-XX) e Maria das Dores Silvestre (CPF XXX.529.304-XX).

13.1. Ministros presentes: José Mucio Monteiro (Presidente), Benjamin Zymler, Raimundo Carreiro e Ana Arraes.
13.2. Ministros-Substitutos convocados: Augusto Sherman Cavalcanti e Marcos Bemquerer Costa.
13.3. Ministros-Substitutos presentes: André Luís de Carvalho (Relator) e Weder de Oliveira.

ACORDAO-COMPLETO-2429004

Acórdão de Relação 2463/2020 - Plenário

Acórdão de Relação

ANDRÉ DE CARVALHO

Trata-se de tomada de contas especial instaurada pelo Instituto Nacional do Seguro Social em Alagoas contra Maria das Dores Silvestre, como então servidora do INSS, e Damião Beltrão Ferreira, como terceiro não integrante do TCU, diante da concessão irregular de benefícios previdenciários e da subsequente produção de dano ao erário sob o valor histórico de R$ 57.294,30.
2.	Após a análise final do feito, o auditor federal lançou seu parecer conclusivo à Peça 48, com a anuência do dirigente da unidade técnica (Peça 49) , nos seguintes termos:
" (...)  HISTÓRICO 
3.	As fraudes foram comprovadas pela Comissão de Processo Administrativo Disciplinar (CPAD) , cujo relatório foi emitido em 22/9/2010 (peça 2, p. 16-116) e concluiu pela penalidade de demissão à Sra. Maria das Dores Silvestre (peça 2, p. 113 e 116) . A comprovação das fraudes baseou-se, também, no Relatório da Sentença da Ação Penal, o qual aplicou à ré [Maria das Dores Silvestre] a pena de dezesseis anos, nove meses e vinte dias de reclusão em regime inicialmente fechado e pena de multa de 621 dias-multa (peça 3, p. 24-26) e ao réu [Damião Beltrão Ferreira] a pena de vinte e dois anos e oito meses de reclusão e pena de multa de 933 dias-multa (peça 3, p. 21-23) . 
4.	Em ambos os documentos supracitados estão detalhados os meios e os métodos utilizados pelos responsáveis apontados para concessão de benefícios por meio de fraudes.
5.	Sobre o esquema montado para fraudar a Previdência Social, está registrado no Relatório Final da Corregedoria Regional do INSS, tendo por base informação constante do Inquérito Policial DPF 283/2007, que a fraude se dava da seguinte forma (peça 2, p. 16-18) :
1.3. (...) Também, consta do mesmo, que no Inquérito DPF/283/2007 existe a acusação de que a servidora Maria das Dores Silvestre faz parte de uma organização criminosa, tendo sido inclusive denunciada pelo Ministério Público, como sendo o membro responsável pela inserção de dados falsos no sistema informatizado do INSS.
1.4. O Despacho n° 87/2009, que faz referência à concessão irregular de Amparo Social ao Idoso n° 88/519.61.432-9, da beneficiária Bárbara da Costa, também na APS/São Miguel dos Campos/AL, sob a responsabilidade da mesma servidora, traz a informação de que ela teria utilizado documentos falsos para conceder o benefício, com o intuito de se beneficiar e favorecer a quadrilha que fazia parte (...) . 
 (...) 
3.2.1. (...) , decorrente da investigação desenvolvida pela Polícia Federal, na denominada "Operação Bengala", onde foi descoberto a existência de um esquema de fraude contra a Previdência Social, apuração realizada com a colaboração da APE/GR/SE/MPS - Assessoria de Pesquisa Estratégica e de Gerenciamento de Risco.  Para melhor compreensão, passamos a descrever, em breves palavras, a forma de atuação dos fraudadores e o envolvimento da servidora do INSS, na prática de irregularidades. Consta do Relatório da Polícia Federal (...) , que a fraude se dava da seguinte maneira: Damião Beltrão Ferreira, auxiliado por algumas pessoas, obtinha Certidão de Nascimento ideologicamente falsas, contando com a participação de titulares de Cartórios. De posse dessa Certidão, eram obtidos os demais documentos, também ideologicamente falsos (CPF e CTPS) , contando, para tanto, com a participação de servidores públicos dos Correios, de Prefeitura e da Receita Federal. Estando de posse desses documentos, o senhor Damião e seus auxiliares providenciavam os formulários utilizados para a obtenção de benefícios no INSS, de modo que, em seguida, os mesmos eram repassados para a servidora Maria das Dores Silvestre, lotada na Agência em São Miguel dos Campos/AL, para a inserção de dados nos sistemas do INSS, materializando assim, a concessão irregular da espécie Amparo Social ao Idoso.
3.2.2. Concedido o benefício, o senhor Damião e seus auxiliares agenciavam pessoas idosas para comparecerem à Agência bancária, para cadastramento de senha do benefício e saque do primeiro pagamento. Em contrapartida, essas pessoas recebiam gratificações em dinheiro, repassando em seguida os cartões com a respectiva senha ao senhor Damião, que continuava recebendo as mensalidades, inclusive fazendo empréstimos consignados em instituições financeiras. (...) 
3.2.3. Pelo que foi investigado pela Polícia Federal, esses benefícios eram concedidos sem a presença dos requerentes, uma vez que na maioria dos casos eles simplesmente não existiam, enquanto que uma outra quantidade foi concedida com documentos de pessoas efetivamente existentes, porém estas não compareciam à Agência do INSS, pois tudo era feito às escondidas e de forma irregular pela servidora Maria das Dores Silvestre. 
6. Na apuração de responsabilidade, a Comissão de Processo Administrativo Disciplinar concluiu por manter as acusações contra a servidora Maria das Dores Silvestre, nas irregularidades que envolveram a habilitação e consequente concessão de diversos benefícios previdenciários, por transgressão ao preceituado nos incisos II, IX e XII do art. 117 e no inciso IV do art. 132, todos da Lei 8.112/1990, propondo a penalidade de demissão da indiciada (peça 2, p. 88) . 
7.	De acordo com o parecer 01.100.301 - DAGIN/CGAGIN/AUDGER/INSS, de 18/11/2016, emitido pela Auditoria Interna do INSS sobre o processo de TCE (peça 5, p. 22-25) :
3.1.2. Da avaliação do processo pela Consultoria Jurídica do Ministério da Previdência Social - CONJUR-MPS, por meio do PARECER/CONJUR/MPS n° 498/2010, de 23/09/2010, foram mantidas as acusações, concluindo pela aplicação da penalidade de demissão da servidora com fundamento no artigo 134 c/c inciso IX do artigo 117, por força do artigo 132, inciso XIII, e com os efeitos do artigo 137, caput, todos da Lei 8.112/90, de 11/12/1990 (fls. 46/57) . [Peça 5, p. 22-23]
3.1.3. O Ministro de Estado da Previdência Social, no uso de suas atribuições, e tendo em vista o que consta no Processo n° 35001.000421/2010-95 e no PARECER/CONJUR/MPS/Nº 498/2010, resolveu publicando a Portaria n° 453, de 24/09/2010, aplicar a penalidade de demissão à servidora Maria das Dores Silvestre, matrícula n° 0.880.033. Sendo o ato publicado no Diário Oficial da União nº 185, de 27/09/2010, (fl. 59/60) . [Peça 5, p. 23]
8.	No tocante à responsabilização de terceiros estranhos aos quadros do INSS	 que integravam a organização criminosa, a Comissão da TCE buscou elementos de provas de participação de cada um dos seus integrantes na Ação Penal 2008.80.01.000390-7, a qual apontou Damião Beltrão Ferreira, como líder da organização, conforme se depreende de alguns trechos extraídos do referido processo de Ação Penal, mais precisamente da sentença exarada pelo Juiz Federal da 8ª Vara Federal em Alagoas, verbis (peça 2, p. 140, 143, 150, peça 3, p. 22) : 
Segundo a Polícia Federal e o Ministério Público Federal, as provas carreadas aos autos demonstrariam que o denunciado DAMIÃO construíra uma rede de contatos espalhados pelo Estado de Alagoas, com a finalidade de perpetrar com habitualidade delitos de estelionato contra a Previdência Social.
De acordo com a denúncia apresentada, depreende-se que os réus se dividiram em seis grupos que agiam, em tese, paralelamente, e os líderes mais importantes da organização criminosa seriam DAMIÃO BELTRÃO FERREIRA E MARIA DAS DORES SILVESTRE.
 (...) 
Desta forma, considerando apenas os benefícios que são fraudulentos segundo DAMIÃO e os mencionados nos documentos apreendidos com ele, temos 836 benefícios ilicitamente obtidos pela atuação da quadrilha que ele capitaneava.
 (...) 
As provas até aqui obtidas são suficientes para imputar a DAMIÃO BELTRÃO a prática do crime de corrupção ativa, tanto em relação a ANTÔNIO CARVALHO PINHO, quanto a PAULO SÉRGIO RODRIGUES DA SILVA e a IDALBERTO SILVA FERREIRA, além das corrupções ativas praticadas em relação à ré MARIA DAS DORES SILVESTRE.
 (...) 
Entendo configurada, entretanto, a agravante prevista no art. 62, I, do Código Penal, pois DAMIÃO BELTRÃO FERREIRA possuía posição de liderança e destaque na organização. Da prova colhida pode-se concluir que o acusado organizava e dirigia a atuação dos demais integrantes da quadrilha, juntamente com a ré MARIA DAS DORES SILVESTRE.
9.	Em virtude do resultado dos trabalhos do 	Processo Administrativo Disciplinar (PAD) 35001.000421/2010-95, foi autuado, no âmbito da Gerência Executiva de Maceió, do INSS, em 22/8/2016, o processo de Tomada de Contas Especial 35001.001445/2016-57, para apuração e quantificação dos danos causados ao erário pela ex-agente pública, Sra. Maria das Dores Silvestre em conluio com o terceiro não pertencente aos quadros do INSS, Damião Beltrão Ferreira, bem como pelos beneficiários corresponsáveis/segurados, abaixo identificados, pelos benefícios concedidos de forma irregular, conforme a seguir indicados (peça 4, p. 362-377) :
			PROCESSO 35001.001445/2016-57

	Responsáveis
	CPF n°
	Valor Original
	Notificação

	Maria das Dores Silvestre	
	XXX.529.304-XX
	57.294,30
	Peça 4, p. 318, 324

	Damião Beltrão Ferreira
	XXX.372.104-XX
	57.294,30
	Peça 4, p. 314, 324

	Corresponsáveis
	CPF n°
	----
	Notificação

	Maria Andrelina Norato 
	XXX.816.504-XX
	5.938,33 (peça 4, p. 92) 
	Peça 3, p.  171

	Maria Antônia da Silva 
	XXX.693.554-XX
	5.880,00 (peça 4, p. 106) 
	Peça 3, p.  171

	Maria Antônia dos Santos 
	XXX.451.724-XX
	1.900,00 (peça 4, p. 118) 
	Peça 4, p. 294, 324

	Maria Aparecida Timóteo da Silva 
	XXX.883.224-XX
	2.938,66 (peça 4, p. 150) 
	Peça 4, p. 298, 324

	Maria Aparecida da Silva 
	XXX.628.414-XX
	7.363,33 (peça 4, p. 134) 
	Peça 3, p.  171

	Maria Augusta dos Santos 
	XXX.852.734-XX
	2.799,33 (peça 4, p. 166) 
	Peça 3, p.  171

	Maria Berto de Amorim 
	XXX.794.444-XX
	8.891,66 (peça 4, p. 200) 
	Peça 4, p. 302, 324

	Maria Betânia dos Santos 
	XXX.646.344-XX
	8.051,66 (peça 4, p. 230) 
	Peça 3, p.  171

	Maria Cícera Santos 
	XXX.019.774-XX
	3.671,00 (peça 4, p. 246) 
	Peça 4, p. 306, 324

	Maria Conceição da Silva 
	XXX.719.804-XX
	6.908,33 (peça 4, p. 272) 
	Peça 3, p.  171

	Maria Crismália dos Santos 
	XXX.034.564-XX
	2.952,00 (peça 4, p. 286) 
	Peça 4, p. 310, 324

	TOTAL
	57.294,30
	-----

10. Dessa forma, foram expedidas notificações de cobrança administrativa para os responsáveis e os corresponsáveis, para apresentarem defesa e/ou recolherem os débitos imputados, porém, como as correspondências foram todas devolvidas por falta de localização dos destinatários, foram efetivadas as notificações por meio da publicação de Edital de Notificação publicado no Diário Oficial da União (DOU) (Peças 4, p. 324) . 
11. Os valores dos referidos débitos foram extraídos do Sistema HISCREWEB, e serviram de base para a elaboração dos demonstrativos de débitos que sustentam as cobranças efetuadas aos terceiros e ao agente público apontados no ilícito, conforme a seguir:
11.1.	MARIA ANDRELINA NORATO - NB: 88/ 520.335+186-0 (peça 4, p. 70-92) :
	Espécie: Amparo Social ao Idoso
Data de início do benefício: 22/2/2007 
Data de cessação do benefício: 31/1/2009

	Compet.
	Valor (R$) 
	Data Pagt°
	Status

	4/2007
	63,33
	6/6/2007
	Pago

	5/2007
	380,00
	6/6/2007
	Pago

	6/2007
	380,00
	4/7/2007
	Pago

	7/2007
	380,00
	3/8/2007
	Pago

	8/2007
	380,00
	5/9/2007
	Pago

	9/2007
	380,00
	3/10/2007
	Pago

	10/2007
	380,00
	6/11/2007
	Pago

	11/2007
	380,00
	5/12/2007
	Pago

	12/2007
	380,00
	7/1/2008
	Pago

	1/2008
	380,00
	8/2/2008
	Pago

	2/2008
	380,00
	5/3/2008
	Pago

	3/2008
	415,00
	3/4/2008
	Pago

	4/2008
	415,00
	6/5/2008
	Pago

	5/2008
	415,00
	4/6/2008
	Pago

	6/2008
	415,00
	3/7/2008
	Pago

	7/2008
	415,00
	5/8/2008
	Pago

11.2. 	MARIA ANTONIA DA SILVA - NB: 88/519.601.366-7 (peça 4, p. 94-106) :
	Espécie: Amparo Social ao Idoso
Data de início do benefício: 22/2/2007 
Data de cessação do benefício: 31/1/2009

	Compet.
	Valor (R$) 
	Data Pagt°
	Status

	2/2007
	105,00
	14/3/2007
	Pago

	3/2007
	350,00
	10/4/2007
	Pago

	4/2007
	380,00
	8/5/2007
	Pago

	5/2007
	380,00
	8/6/2007
	Pago

	6/2007
	380,00
	6/7/2007
	Pago

	7/2007
	380,00
	7/8/2007
	Pago

	8/2007
	380,00
	10/9/2007
	Pago

	9/2007
	380,00
	8/10/2007
	Pago

	10/2007
	380,00
	9/11/2007
	Pago

	11/2007
	380,00
	7/12/2007
	Pago

	12/2007
	380,00
	8/1/2008
	Pago

	1/2008
	380,00
	13/2/2008
	Pago

	2/2008
	380,00
	10/3/2008
	Pago

	3/2008
	415,00
	7/4/2008
	Pago

	6/2008
	415,00
	20/8/2008
	Pago

	7/2008
	415,00
	20/8/2008
	Pago

11.3. 	MARIA ANTONIA DOS SANTOS - NB: 88/522.107.118-1 (peça 4, p. 108-118) :
	Espécie: Amparo Social ao Idoso
Data de início do benefício: 1/10/2007 
Data de cessação do benefício: 31/12/2008

	Compet.
	Valor (R$) 
	Data Pagt°
	Status

	10/2007
	380,00
	14/11/2007
	Pago

	11/2007
	380,00
	11/12/2007
	Pago

	12/2007
	380,00
	7/1/2008
	Pago

	1/2008
	380,00
	12/2/2008
	Pago

	2/2008
	380,00
	5/3/2008
	Pago

11.4.	MARIA APARECIDA DA SILVA - NB: 88/519.064.983-7 (peça 4, p. 120-134) :
	Espécie: Amparo Social ao Idoso
Data de início do benefício: 26/12/2006 
Data de cessação do benefício: 1/11/2008

	Compet.
	Valor (R$) 
	Data Pagt°
	Status

	5/2007
	1.488,33
	22/6/2007
	Pago

	5/2007
	380,00
	22/6/2007
	Pago

	6/2007
	380,00
	15/8/2007
	Pago

	7/2007
	380,00
	15/8/2007
	Pago

	8/2007
	380,00
	11/9/2007
	Pago

	11/2007
	760,00
	16/11/2007
	Pago

	11/2007
	380,00
	5/12/2007
	Pago

	12/2007
	380,00
	26/12/2007
	Pago

	1/2008
	380,00
	30/1/2008
	Pago

	2/2008
	380,00
	27/2/2008
	Pago

	3/2008
	415,00
	27/3/2008
	Pago

	4/2008
	415,00
	2/5/2008
	Pago

	5/2008
	415,00
	2/6/2008
	Pago

	6/2008
	415,00
	30/6/2008
	Pago

	7/2008
	415,00
	29/7/2008
	Pago

		7.363,33
		
11.5.	MARIA APARECIDA TIMOTEO DA SILVA - NB: 88/521.140.558-3 (peça 4, p. 136-150) :
	Espécie: Amparo Social ao Idoso
Data de início do benefício: 9/7/2007  
Data de cessação do benefício: 31/12/2008

	Compet.
	Valor (R$) 
	Data Pagt°
	Status

	7/2007
	278,66
	22/08/2007
	Pago

	8/2007
	380,00
	06/09/2007
	Pago

	9/2007
	380,00
	08/10/2007
	Pago

	10/2007
	380,00
	12/11/2007
	Pago

	11/2007
	380,00
	10/12/2007
	Pago

	12/2007
	380,00
	08/01/2008
	Pago

	1/2008
	380,00
	11/02/2008
	Pago

	2/2008
	380,00
	05/03/2008
	Pago

11.6.	MARIA AUGUSTA DOS SANTOS - NB: 88/521.283.105-5 (peça 4, p. 152-166) :
	Espécie: Amparo Social ao Idoso
Data de início do benefício: 20/7/2007 
Data de cessação do benefício: 31/12/2008

	Compet.
	Valor (R$) 
	Data Pagt°
	Status

	7/2007
	139,33
	9/8/2007
	Pago

	8/2007
	380,00
	18/9/2007
	Pago

	9/2007
	380,00
	8/10/2007
	Pago

	10/2007
	380,00
	12/11/2007
	Pago

	11/2007
	380,00
	10/12/2007
	Pago

	12/2007
	380,00
	9/1/2008
	Pago

	1/2008
	380,00
	31/1/2008
	Pago

	2/2008
	380,00
	29/2/2008
	Pago

11.7.	MARIA BERTO DE AMORIM - NB: 88/517.613.954-1 (peça 4, p. 168-200) :
	Espécie: Amparo Social ao Idoso
Data de início do benefício: 15/8/2006 
Data de cessação do benefício: 1/11/2008

	Compet.
	Valor (R$) 
	Data Pagt°
	Status

	8/2006
	186,66
	8/9/2006
	Pago

	9/2006
	350,00
	2/10/2006
	Pago

	10/2006
	350,00
	3/11/2006
	Pago

	11/2006
	350,00
	7/12/2006
	Pago

	12/2006
	350,00
	3/1/2007
	Pago

	1/2007
	350,00
	1/2/2007
	Pago

	2/2007
	350,00
	1/3/2007
	Pago

	3/2007
	350,00
	2/4/2007
	Pago

	4/2007
	380,00
	2/5/2007
	Pago

	5/2007
	380,00
	1/6/2007
	Pago

	6/2007
	380,00
	2/7/2007
	Pago

	7/2007
	380,00
	2/8/2007
	Pago

	8/2007
	380,00
	3/9/2007
	Pago

	9/2007
	380,00
	2/10/2007
	Pago

	10/2007
	380,00
	5/11/2007
	Pago

	11/2007
	380,00
	3/12/2007
	Pago

	12/2007
	380,00
	2/1/2008
	Pago

	1/2008
	380,00
	7/2/2008
	Pago

	2/2008
	380,00
	3/3/2008
	Pago

	3/2008
	415,00
	2/4/2008
	Pago

	4/2008
	415,00
	2/5/2008
	Pago

	5/2008
	415,00
	5/6/2008
	Pago

	6/2008
	415,00
	4/7/2008
	Pago

	7/2008
	415,00
	4/8/2008
	Pago

11.8.	MARIA BETANIA DOS SANTOS - NB: 88/518.417.278-1 (peça 4, p. 202-230) :
	Espécie: Amparo Social ao Idoso
Data de início do benefício: 27/10/2006 
Data de cessação do benefício: 1/11/2008

	Compet.
	Valor (R$) 
	Data Pagt°
	Status

	10/2006
	46,66
	20/12/2006
	Pago

	11/2006
	350,00
	20/12/2006
	Pago

	12/2006
	350,00
	8/1/2007
	Pago

	1/2007
	350,00
	7/2/2007
	Pago

	2/2007
	350,00
	7/3/2007
	Pago

	3/2007
	350,00
	9/4/2007
	Pago

	4/2007
	380,00
	8/5/2007
	Pago

	5/2007
	380,00
	8/6/2007
	Pago

	6/2007
	380,00
	6/7/2007
	Pago

	7/2007
	380,00
	7/8/2007
	Pago

	8/2007
	380,00
	10/9/2007
	Pago

	9/2007
	380,00
	5/10/2007
	Pago

	10/2007
	380,00
	8/11/2007
	Pago

	11/2007
	380,00
	7/12/2007
	Pago

	12/2007
	380,00
	28/12/2007
	Pago

	1/2008
	380,00
	31/1/2008
	Pago

	2/2008
	380,00
	12/3/2008
	Pago

	3/2008
	415,00
	14/4/2008
	Pago

	4/2008
	415,00
	12/5/2008
	Pago

	5/2008
	415,00
	11/6/2008
	Pago

	6/2008
	415,00
	11/7/2008
	Pago

	7/2008
	415,00
	11/8/2008
	Pago

11.9.	MARIA CÍCERA SANTOS - NB: 88/ 522.423.951-2 (peça 4, p. 232-246) :	
	Espécie: Amparo Social ao Idoso
Data de início do benefício: 25/10/2007 
Data de cessação do benefício: 1/11/2008

	Compet.
	Valor (R$) 
	Data Pagt°
	Status

	10/2007
	76,00
	28/12/2007
	Pago

	11/2007
	380,00
	28/12/2007
	Pago

	12/2007
	380,00
	28/12/2007
	Pago

	1/2008
	380,00
	25/1/2008
	Pago

	2/2008
	380,00
	17/3/2008
	Pago

	3/2008
	415,00
	8/4/2008
	Pago

	4/2008
	415,00
	30/4/2008
	Pago

	5/2008
	415,00
	28/5/2008
	Pago

	6/2008
	415,00
	27/6/2008
	Pago

	7/2008
	415,00
	30/7/2008
	Pago

11.10.	MARIA CONCEICAO DA SILVA - NB: 88/ 519.442.873-8 (peça 4, p. 248-272) :
	Espécie: Amparo Social ao Idoso
Data de início do benefício: 5/2/2007 
Data de cessação do benefício: 1/11/2008

	Compet.
	Valor (R$) 
	Data Pagt°
	Status

	2/2007
	303,33
	7/3/2007
	Pago

	3/2007
	350,00
	4/4/2007
	Pago

	4/2007
	380,00
	4/5/2007
	Pago

	5/2007
	380,00
	5/6/2007
	Pago

	6/2007
	380,00
	4/7/2007
	Pago

	7/2007
	380,00
	3/8/2007
	Pago

	8/2007
	380,00
	5/9/2007
	Pago

	9/2007
	380,00
	3/10/2007
	Pago

	10/2007
	380,00
	6/11/2007
	Pago

	11/2007
	380,00
	5/12/2007
	Pago

	12/2007
	380,00
	26/12/2007
	Pago

	1/2008
	380,00
	30/1/2008
	Pago

	2/2008
	380,00
	28/2/2008
	Pago

	3/2008
	415,00
	31/3/2008
	Pago

	4/2008
	415,00
	29/4/2008
	Pago

	5/2008
	415,00
	29/5/2008
	Pago

	6/2008
	415,00
	27/6/2008
	Pago

	7/2008
	415,00
	29/7/2008
	Pago

11.11.	MARIA CRISMALIA DOS SANTOS - NB: 88/522.686.643-3 (peça 4, p. 274-286) :	
	Espécie: Amparo Social ao Idoso
Data de início do benefício: 19/11/2007 
Data de cessação do benefício: 1/11/2008

	Compet.
	Valor (R$) 
	Data Pagt°
	Status

	11/2007
	152,00
	17/1/2008
	Pago

	12/2007
	380,00
	17/1/2008
	Pago

	1/2008
	380,00
	31/1/2008
	Pago

	2/2008
	380,00
	27/2/2008
	Pago

	4/2008
	415,00
	27/6/2008
	Pago

	5/2008
	415,00
	27/6/2008
	Pago

	6/2008
	415,00
	27/6/2008
	Pago

	7/2008
	415,00
	30/7/2008
	Pago

12. O Relatório da Comissão de Processo Administrativo Disciplinar (peça 2, p. 16-116) esclarece que foi apurado que a servidora do INSS acima citada concedeu, indevidamente, 339 benefícios da espécie 88 - Amparo Social ao Idoso, utilizando-se, para tanto, de documentos ideologicamente falsos (certidão de nascimento, RG, CPF, declarações, etc.) preparados mediante ação de falsificadores, com pleno conhecimento por parte da servidora (peça 2, p. 56-57) . 
13.De acordo com o relatório da Tomada de Contas Especial, a TCE instaurada no âmbito da Gerência Executiva do INSS/AL decorre, em parte, das irregularidades apuradas no PAD e em desfavor da ex-servidora, Maria das Dores Silvestre, bem como dos elementos probatórios contidos na Ação Penal 2008.80.01.000390-7, a qual apontou que a ex-servidora (peça 4, p. 368) : 
18. (...) atuava como integrante de uma verdadeira "quadrilha de fraudadores", em parceria com Damião Beltrão Ferreira que chefiava todo o bando que fraudava o INSS, cujo "modus operandi" consistia em captar pessoas para que requeressem benefícios assistenciais com base em documentos falsos, em troca de pagamento, contando com o auxílio da servidora retro mencionada, que também auferia vantagens econômicas com os benefícios por ela concedidos.  
14.Ainda, de acordo com o referido Relatório (peça 4, p. 369; 376-377) :	
19. De acordo com o Ministério Público Federal, Damião Beltrão se valia de uma equipe de apoio, em que laboravam os réus Luiz Carlos dos Santos, Andréia de Lira e Maria Jailma de Lira. Um segundo grupo, seria formado por Maria das Dores e seus auxiliares, Fernando Olímpio dos Santos, Sibele Galdino e Vanessa de Fátima. Esses dois grupos se inter-relacionavam e se utilizavam da colaboração de outros grupos.
20. Dentre estes grupos consta o grupo dos aliciadores de cidadãos que se interessava em receber benefícios do INSS, composto pelos réus Rosélia dos Santos, Rozemir dos Santos, Jecé Ramos, Maria Francisca dos Santos, Valdiler Ramos e Maria Quitéria Luiz de Santana.
 (...) 
22. O grupo de falsificadores de Carteira de Trabalho e Previdência Social continha Paulo Sérgio Rodrigues da Silva, Dogenilma Maria da Silva e Antônio Carlos dos Santos.
 (...) 
	44. De outra banda, não há como negar a concorrência dos segurados e dos integrantes da quadrilha de fraudadores do INSS no prejuízo suportado pela Autarquia, pelos motivos adiantes relatados.
	45. Segundo o modo de operar descrito nas declarações prestadas em juízo por Damião e demais integrantes da quadrilha, bem como na sentença judicial, os segurados conscientes de que não possuíam direito ao benefício assistencial, agiram com dolo na fraude contra a previdência social ao se valerem de terceiros estranhos ao INSS e utilizarem documentos com dados adulterados, mediante pagamento aos integrantes da quadrilha. (...) 
 (...) 
	46. No tocante ao integrante da quadrilha Damião Ferreira Beltrão as provas carreadas aos autos demonstram de forma inequívoca a conduta dolosa desse meliante, visto que construiu uma rede de contatos muito bem organizada (quadrilha) com a finalidade de perpetrar com habitualidade diversos crimes contra a Previdência Social, contando com a participação da servidora Maria das Dores Silvestre, inclusive, era o responsável por fazer pagamentos regulares à referida funcionária para que esta transformasse as informações fraudulentas em benefícios assistenciais.
 (...) 
48. Diante do exposto, e com base nos documentos anteriormente citados, averigua-se que o dano origina ao erário apurado foi de R$ 57.294,30 (...) , cujo valor atualizado até 23/08/2016 é de R$ 149.352,29 (...) , sob a responsabilidade da ex-servidora Maria das Dores Silvestre, solidariamente aos segurados Maria Andrelina Norato, Maria Antonia da Silva, Maria Antonia dos Santos, Maria Aparecida Timoteo da Silva, Maria Aparecida da Silva, Maria Augusta dos Santos, Maria Berto de Amorim, Maria Betania dos Santos, Maria Cicera Santos, Maria Conceicao da Silva, Maria Crismalia dos Santos e do terceiro, integrantes da quadrilha, Damião Beltrão Ferreira, conforme discriminativo apresentado no item nº 32.
15. A Divisão de Acompanhamento de Tomada de Contas Especial, no Despacho DATCE 201/2016, no processo 35001.001445/2016-57 (peça 5, p. 8-10) esclareceu que: 
	3. Cumpre registrar que este processo de Tomada de contas Especial é proveniente de parte das apurações contidas no Processo Administrativo Disciplinar 35001.000421/2010-95 com 339 apensos relativos à concessão de benefícios de Amparo social ao Idoso (fls. 07/44) e dos elementos probatórios extraídos da Ação Penal nº 2008.80.01.000390-7 (fls. 64/127) ,  utilizados neste processo de TCE a título de prova emprestada (transporte de produção probatória de um processo para outro) que comprovam a participação da ex-servidora Maria das Dores Silvestre, com intermediários integrantes de uma organização criminosa para prática de crimes de estelionato em face do INSS, de falsidade documental e ideológica, bem como corrupção ativa e passiva, os quais arregimentavam pessoas que almejassem conseguir benefício fraudulento na Agência da Previdência Social em São Miguel dos Campos/AL.
4. Vale acrescentar que no Relatório da CPAD foi citado o inquérito Policial 283/2007-SR/DPF/AL, decorrente da investigação desenvolvida pela Polícia Federal, na denominada "Operação Bengala", onde foi descoberta a existência de um esquema de fraude contra a Previdência Social com a participação de intermediários, dentre os quais os réus integrantes da Ação Penal: Damião Beltrão Ferreira, Antônio Carvalho Pinho, Paulo Sérgio Rodrigues da Silva, Idelberto Silva Ferreira, Maria Francisca dos Santos, Luiz Carlos dos Santos, Rosélia dos Sants e Maria Quitéria Luiz de Santana, que participaram das irregularidades na concessão dos benefícios citados nesta TCE, com envolvimento da ex-servidora Maria das Dores Silvestre.
 (...) 
9. Com base nos documentos anteriormente citados e nos levantamentos efetuados, entendeu a Comissão de TCE que o total do dano ao erário apurado foi de R$ 57.294,30 (...) , cujo valor atualizado até 23/08/2016, acrescido de juros, corresponde ao montante de R$ 149.352,29 (...) , sob a responsabilidade da ex-servidora Maria das Dores Silvestre - CPF - XXX.529.304-XX e do intermediário Damião Beltrão Ferreira, CPF XXX.372.104-XX, solidariamente, com os segurados discriminados nos quadros abaixo (...) :
	Responsáveis
	CPF n°
	Valor Original

	Maria das Dores Silvestre	
	XXX.529.304-XX
	57.294,30

	Damião Beltrão Ferreira
	XXX.372.104-XX
	57.294,30

	Corresponsáveis
	CPF n°
	----

	Maria Andrelina Norato 
	XXX.816.504-XX
	5.938,33 

	Maria Antônia da Silva 
	XXX.693.554-XX
	5.880,00 

	Maria Antônia dos Santos 
	XXX.451.724-XX
	1.900,00 

	Maria Aparecida Timóteo da Silva 
	XXX.883.224-XX
	2.938,66 

	Maria Aparecida da Silva 
	XXX.628.414-XX
	7.363,33 

	Maria Augusta dos Santos 
	XXX.852.734-XX
	2.799,33 

	Maria Berto de Amorim 
	XXX.794.444-XX
	8.891,66 

	Maria Betânia dos Santos 
	XXX.646.344-XX
	8.051,66 

	Maria Cícera Santos 
	XXX.019.774-XX
	3.671,00 

	Maria Conceição da Silva 
	XXX.719.804-XX
	6.908,33 

	Maria Crismalia dos Santos 
	XXX.034.564-XX
	2.952,00 

			TOTAL  
	57.294,30

16.	O relatório de TCE à peça 4, p. 362-377 concluiu pelo débito no valor total de R$ 57.294,30 e pela responsabilidade dos agentes indicados no item anterior.
17.  	A Secretaria Federal de Controle Interno emitiu o Relatório e o Certificado de Auditoria 677/2017 pela irregularidade das contas em face do prejuízo causado por fraude na concessão/manutenção de benefícios previdenciários ratificando a responsabilidade e a solidariedade pelos danos causados por servidor público (peça 5, p. 30-36) e a autoridade ministerial atestou haver tomado conhecimento do processo (peças 7 e 8) .			
EXAME TÉCNICO
18.	A tomada de contas especial foi instaurada pelo Instituto Nacional do Seguro Social - INSS, em razão do prejuízo causado pela ex-servidora Maria das Dores Silvestre, em conluio com terceiro, não integrante dos quadros da administração pública, Damião Beltrão Ferreira, mediante a concessão irregular de benefícios de Amparo Social ao Idoso, através da inserção de dados inverídicos no sistema do INSS que não correspondiam à realidade. Os fatos ocorreram na agência da Previdência Social localizada no município de São Miguel dos Campos, em Alagoas.
19.	A citação dos responsáveis foi autorizada pelo titular desta Unidade Técnica, consoante despacho à peça 16, com base na delegação de competência concedida pela Portaria-MINS-ALC 1/2014, de 30/7/2014.
20.	Autorizadas e expedidas as citações dos responsáveis, tendo por base os endereços obtidos no cadastro da Receita Federal do Brasil (peças 18-20 e 24-26) , a comunicação dirigida à Sra. Maria das Dores Silvestre foi validamente entregue no endereço da destinatária, em conformidade com o disposto no art. 179, inciso II, do Regimento Interno do TCU c/c os arts. 3º, inciso III, e 4º, inciso II, da Resolução TCU 170, de 2004 (peça 21) .
21.	A comunicação enviada ao Sr. Damião Beltrão no endereço constante na base de dados da Receita Federal teve o envelope devolvido pelos Correios com o registro de que o destinatário "mudou-se" (peça 22) . Efetuou-se, então, pesquisa de outros endereços do sr. Damião Beltrão, o que foi obtido na base de dados da Companhia Energética de Alagoas (Ceal) e da Justiça Eleitoral (peça 23) . Expedidas os ofícios citatórios para esses endereços (peças 24-26) , uma retornou com a indicação de que o endereço era "insuficiente" (peça 28) , e as outras duas foram validamente entregues, sem uma delas o endereço que figura tanto na base da CEAL quanto na do TSE (peças 29 e 30) .
22.	Registre-se que esta Unidade, em outro processo recente com os mesmos responsáveis, oficiou à Secretaria de Estado de Ressocialização e Inclusão Social de Alagoas e à Superintendência da Polícia Federal em Alagoas para saber se algum deles encontrava-se preso. Em resposta, o Chefe Especial de Unidades Penitenciárias informou que a sra. Maria das Dores Silvestre teria dado entrada no Presídio Feminino Santa Luzia em 25/3/2008, onde ficou custodiada até 11/9/2008, quando foi liberada por alvará de soltura da Justiça Federal (peça 12) . Já a Polícia Federal respondeu que o sr. Damião Beltrão "esteve preso nesta SR/DPF/AL entre 25.03.2008 e 11.09.2008 em razão do crime do art. 12 da Lei 10.826/2003" (peça 13) .
23. 	Em atendimento ao Despacho do Ministro Relator (peça 34) , de 31/10/2018, para que a Secex/AL adotasse as medidas cabíveis com o fito de verificar se, de fato, os responsáveis se encontravam reclusos, renovando as providências para as correspondentes citações nos estabelecimentos prisionais, se for o caso, conforme a proposta do Ministério Público Junto ao TCU (peça 9, p. 9) , foram enviadas diligências à Secretaria de Estado de Ressocialização e Inclusão Social de Alagoas (peça 36, 40, 41, 42) , Secretaria de Estado da Segurança Pública (peça 43) e à Superintendência da Polícia Federal em Alagoas (peça 35) . Sendo constatado que os responsáveis pesquisados não se encontram reclusos em estabelecimentos prisionais no estado de Alagoas (peça 37, 47 e 46) .
24.	Transcorrido o prazo regimental, não houve o comparecimento dos responsáveis ao processo, seja para apresentarem alegações de defesa ou para comprovarem o recolhimento dos débitos. Fica, assim, configurada a revelia de ambos, o que autoriza o prosseguimento do feito, nos termos previstos no art. 12, § 3º, da Lei 8.443/1992.
25.		No âmbito processual do TCU, os efeitos da revelia não são tão abrangentes como ocorre em curso das lides processuais civis. São, em verdade, mais restritos, de sorte que o responsável revel suportará as consequências do não-atendimento à citação ou audiência válidas, no limite da verdade dos autos.
26.	Há nesta Corte vasta jurisprudência nesse sentido como evidencia o precedente a seguir (excerto do voto do Acórdão 2.117/2008-TCU-2.ª Câmara) :
O efeito da revelia não se restringe ao prosseguimento dos atos processuais, como erroneamente se pode inferir do disposto no art. 12, § 3º, da Lei nº 8.443/1992, vez que o seguimento do processo constitui decorrência lógica da estipulação legal dos prazos para que as partes produzam os atos de seu interesse (...) . 
No entanto, com a revelia não se presumem verdadeiras as imputações levantadas em processo desta Corte, à semelhança do que ocorre no processo civil, onde a revelia do réu opera a presunção da verdade dos fatos narrados pelo autor. Como o dispositivo citado, que tem natureza eminentemente processual, é silente a esse respeito, o convencimento não poderá prescindir da avaliação criteriosa da prova existente no processo ou para ele carreada, no âmbito desta Corte de Contas.
27. 	Para bem demonstrar a responsabilidade do Sr. Damião Beltrão e da Sra. Maria das Dores Silvestre nas fraudes nas concessões de benefícios do INSS, as irregularidades por eles praticadas e que motivaram a instauração da TCE foram adequadamente delineadas na instrução inicial, com os respectivos enquadramentos das responsabilidades, razão pela qual se procederá a seguir a transcrição do exame técnico nela lançado, que compreende, também, as razões para o afastamento da responsabilidade de outras pessoas arroladas no processo de TCE (peça 15) :
	19.		 A ex-servidora Maria das Dores Silvestre foi indiciada por intermédio do Processo Administrativo Disciplinar 35001.000421/2010-95, de 20/7/2010, no qual lhe foi aplicada a penalidade de demissão, conforme Portaria 453, de 24/9/2010, publicada em 27/9/2010 no Diário Oficial da União (peça 2, p. 118-120) . Sua responsabilidade pelas fraudes foi confirmada também no âmbito da Ação Penal 2008.80.01.000390-7, de 2/4/2009 (peça 2, p. 128-199 e peça 3, p. 1-66) , na qual foi condenada pela soma das penas em dezesseis anos, nove meses e vinte dias de reclusão, além da pena de multa de 621 dias-multa (peça 3, p. 26) . Vale destacar que a ex-servidora do INSS exercia papel de comando no esquema, conforme registrado no relatório da Ação penal acima (vide peça 2, p. 130) :
Chegando à agência do INSS, MARIA DAS DORES fazia a inserção dos dados, auferindo R$200,00 (...) por cada benefício concedido. Segundo exteriorizado, a aludida denunciada comandava a quadrilha juntamente com DAMIÃO BELTRÃO. Ela era a responsável pela transformação das informações fraudulentas em benefícios previdenciários e assistenciais.
20. 		A Comissão de Tomada de Contas Especial concluiu pela responsabilização da ex-servidora Maria das Dores Silvestre e Damião Beltrão Ferreira solidariamente com os segurados beneficiários dos pagamentos irregulares, listados no Demonstrativo de Débito (item 9 acima) pelo prejuízo total de R$57.294,30 (peça 4, p. 377) .
21.	 A respeito da responsabilidade do Sr. Damião Beltrão Ferreira, como terceiro estranho aos quadros do INSS, mas que integrava a organização criminosa, a Comissão da TCE obteve elementos de provas de sua participação na Ação Penal 2008.80.01.000390-7, a qual apontou Damião Beltrão Ferreira, como líder da organização criminosa (item 8 supra) . Registre-se que a referida pessoa foi condenada pela Justiça Federal à pena de 22 anos e oito meses de reclusão e à pena de multa de 933 dias-multa (peça 3, p. 23) .
22.	 O Sr. Damião Beltrão Ferreira, na condição de terceiro (particular) envolvido no cometimento do dano ao erário, está sujeito à jurisdição do TCU neste processo de contas, pois, mesmo não estando a desempenhar nenhuma função pública, deu causa a prejuízo ao erário em concurso com um agente público. Essa situação está prevista no art. 16 da Lei 8.443/1992:
Art. 16. As contas serão julgadas:
 (...) 
§ 2º Nas hipóteses do inciso III, alíneas c e d deste artigo, o Tribunal, ao julgar irregulares as contas, fixará a responsabilidade solidária:
a) do agente público que praticou o ato irregular; e
b) do terceiro que, como contratante ou parte interessada, na prática do mesmo ato, de qualquer modo haja concorrido para o cometimento do dano apurado.
23.	 Quanto aos supostos beneficiários dos pagamentos irregulares, a situação é distinta, pois o processo não é claro quanto à conduta a ser atribuída a cada um. Já no relatório do processo disciplinar verificam-se informações contraditórias (peça 2, p. 18) :
3.2.1. (...) que a fraude se dava da seguinte maneira: Damião Beltrão Ferreira, auxiliado por algumas pessoas, obtinham Certidão de Nascimento ideologicamente falsas, contando com a participação de titulares de Cartórios. De posse dessa Certidão, eram obtidos os demais documentos, também ideologicamente falsos (CPF e CTPS) , contando, para tanto, com a participação de servidores públicos dos Correios, de Prefeitura e da Receita Federal. Estando de posse desses documentos, o senhor Damião e seus auxiliares providenciavam os formulários utilizados para obtenção de benefícios no INSS, de modo que, em seguida, os mesmos eram repassados para a servidora Maria das Dores Silvestre, lotada na Agência em São Miguel dos Campos/AL, para inserção dos dados nos sistemas do INSS, materializando assim, a concessão irregular da espécie Amparo Social ao Idoso.
3.2.2. Concedido o benefício, o senhor Damião e seus auxiliares agenciavam pessoas idosas para comparecerem à Agência bancária, para cadastramento de senha do benefício e saque do primeiro pagamento. Em contrapartida, essas pessoas recebiam gratificações em dinheiro, repassando em seguida os cartões com a respectiva senha ao senhor Damião, que continuava recebendo as mensalidades, inclusive fazendo empréstimos consignados em instituições financeiras. (...) 
3.2.3. Pelo que foi investigado pela Polícia Federal, esses benefícios eram concedidos sem a presença dos requerentes, uma vez que na maioria dos casos eles simplesmente não existiam, enquanto que uma outra quantidade foi concedida com documentos de pessoas efetivamente existentes, porém estas não compareciam à Agência do INSS (...) .
24.	 Na ação penal também há elementos que indicam a impossibilidade de se definir a real participação dos falsos titulares dos benefícios. Ao tratar da participação da ex-servidora do INSS, consta (peça 2, p. 155-156) .
A constatação da falsidade decorre da simples observação desses documentos. É o que se observa, por exemplo, no caso dos documentos copiados à fl. 1759 do Apenso I, onde as CTPS's de Maria Cícera da Silva e Maria José da Silva, possuíam as mesmas fotografias. O mesmo se repete às fls: 1760 e 1761 do Apenso 1, relativos às fotografias de José Lourival dos Santos e Hiran da Silva Amâncio, e Vera Vasconcelos de Mendonça Silva e Amélia da Silva Alves, respectivamente. Diversos processos de concessão de benefícios estavam sem assinatura dos requerentes; e mesmo assim foram implantados nos sistemas do INSS. Alguns dos benefícios relacionados à fl. 1756 do Apenso l foram referidos durante as interceptações telefônicas a exemplo de Rodolfo Ferreira Duarte, Hiran da Silva Amâncio e Mariana Cícera da Silva, todos referidos em conversas mantidas por DAMIÃO com outros interlocutores.
 (...) 
 (...) Para tal fim, foram usados 62 dos 334 CPF's, inscritos por NAPOLIÃO COUTO, como exposto às fls. 480/486 do Apenso 1. Dos 62, 50 benefícios foram inseridos por MARIA DAS DORES SILVESTRE. Dos 50 titulares desses CPFs, 47 se encontram em endereços repetidos e sem número identificando a residência.
Acerca da documentação encontrada na casa de DAMIÃO, vale a pena destacar a diligência da PF que demonstra cabalmente que as pessoas e endereços usados pela quadrilha eram falsos. Devido ao grande número de beneficiários com endereços similares, a Polícia Federal, às fls. 2189/2194 do Apenso I realizou investigação que comprovou a falsidade da documentação e de 38 endereços manejados pela quadrilha. As residências, ao contrário do que DAMIÃO E MARIA DAS DORES informavam ao INSS, possuíam numeração. Os nomes dos beneficiários eram quase todos desconhecidos nas localidades em que supostamente moravam, como apontou DAMIÃO BELTRÃO às fls. 2224/2226 do Apenso I: 'todos os endereços que eram indicados nos benefícios eram falsos, pois as pessoas não existiam'. O povoado Chão do Imbira, a Rua Otília Maria, o povoado Luziápolis, o Povoado Riachão, todos eles, possuíam ruas com nome e casa de numeração.
Apesar disso, MARIA DAS DORES inseria nos sistemas da Administração Pública informação em contrário. E o fez para viabilizar a concessão de benefícios indevidamente.
24.1.	 Observa-se no processo a impossibilidade de se definir a culpabilidade e participação dos favorecidos dos benefícios, tanto que nem foram incluídos na ação penal. Não há no processo provas convincentes de que os beneficiários dos pagamentos (segurados) agiram em conluio com a autora das fraudes. 
25.	 Ainda que se pudesse confirmar a participação de um ou outro, não há como saber o quanto foi por ele recebido, já que pelas informações constantes do processo disciplinar e da ação judicial, teriam recebido apenas uma gratificação quando do primeiro pagamento.
26.	 O próprio INSS, quando das tentativas de chamamento dos beneficiários ao processo, registrou as situações individuais em relatórios conclusivos individuais à peça 3, p. 71-97. Registre-se que nenhum dos responsáveis foi localizado e suas notificações foram feitas por edital (peça 3, p. 171 e peça 4 p. 324) .
27.	 Desse modo, não há elementos no processo que evidenciem o envolvimento dos segurados, em conluio com o agente público, para o cometimento das fraudes aqui em exame. Por essa razão, não se mostra pertinente incluir os supostos favorecidos dos benefícios como responsáveis neste processo.
28.	 Essa tem sido a posição adotada por esta Corte em casos semelhantes. Cito precedente recente (TC Processo 006.842/2014-3) , tomada de contas especial, que tratou de fraudes na concessão de benefícios previdenciários, julgado pelo Acórdão 1275/2015-TCU-Plenário, da relatoria do Ministro Augusto Nardes. Reproduzo a seguir, excerto do Relatório que tratou da não inclusão dos segurados como responsáveis na TCE:
10.	 Na instrução preliminar inserida à peça 4 destes autos eletrônicos, concluiu-se que apenas a ex-servidora Carmem Salles de Oliveira Martins deveria figurar no polo passivo da presente TCE. Da citada manifestação é possível extrair toda linha de argumentação que respalda a orientação seguida por esta Unidade Instrutiva no sentido de não promover a citação dos segurados.
11.	 Conforme a tese ali exposta, em apertada síntese, a permanência dos segurados na relação processual da tomada de contas especial dependerá da comprovação de que, seja por dolo ou culpa, concorreram para a prática do ato fraudulento. Na condição de terceiro desvinculado da Administração e sem o dever legar de prestar contas, a submissão do segurado à jurisdição do TCU exigirá prova de que ele tenha contribuído de modo decisivo e em concurso com o agente público para a produção do dano. Do contrário, a jurisdição do TCU não os alcançará, nos termos do art. 16, § 2º, da Lei 8.443/92.
12.	 Na referida instrução, colheu-se uma série de deliberações nas quais a Corte, ressentindo-se da presença de elementos capazes de atribuir aos segurados efetiva participação na fraude, entendeu por bem excluí-los da relação processual, a exemplo do que se decidiu nos Acórdãos TCU - Plenário 859/2013, 2.369/2013, 2.449/2013, 2.553/2013, 3.038/2013, 3.112/2013 e 3.626/2013.
13. 	Apurou-se que, por meio do Acórdão 859/2013-TCU-Plenário, esse Tribunal apreciou ocorrências semelhantes às descritas no caso concreto, tendo decidido naquela assentada pela exclusão de 24 (vinte e quatro) segurados da relação processual, também sob a alegação de ausência de provas capazes de evidenciar o envolvimento deles na fraude.
14.	 Dessa forma, não faria sentido determinar a citação dos beneficiários, quando, na análise preliminar, já fosse possível identificar a ausência de provas aptas a demonstrar que eles agiram em conluio com os autores das fraudes, tal como ocorreu no caso vertente. Assim, procedeu-se à citação unicamente da ex-servidora Carmem Salles de Oliveira Martins, deixando-se para decidir formalmente sobre a exclusão dos segurados da relação processual para quando da deliberação de mérito.
 (...) 
19.	 Cabe aqui abrir um parêntese para esclarecer que a proposta de exclusão dos segurados da relação processual não tem o condão de obstaculizar eventual cobrança administrativa e/ou judicial de iniciativa do INSS quanto a valores recebidos indevidamente pelos beneficiários. Explica-se.
20.	Não obstante o art. 16, § 2º, da Lei 8.443/92 e a jurisprudência do TCU citada no item 11 desta instrução erijam a demonstração de culpa ou dolo como pressuposto indispensável para que a conduta do particular (estranho à Administração) esteja submetida à jurisdição do TCU, claro está que pode haver casos em que o segurado se beneficiou da fraude sem que dela tivesse conhecimento, ou seja, sem agir de maneira dolosa ou culposa.
21.	 As inúmeras tomadas de contas especiais resultantes da concessão irregular de benefícios previdenciários revelam que o comportamento dos segurados pode variar em cada caso a depender das provas que forem carreadas aos autos acerca da sua efetiva contribuição para a consecução do ilícito, bem como da circunstância de terem consciência ou não de que o benefício recebido era irregular. Sobre o assunto, convém transcrever as observações insertas na sentença absolutória exarada pelo juízo da 8ª Vara Criminal Federal da Seção Judiciária do Rio de Janeiro, nos autos da Ação Penal n. 2001.5101513802-3, in verbis (peça 6, p. 14-30, TC Processo 034.248/2013-7) :
Investigações realizadas em processos que tramitam nesta Justiça Federal dão conta de que quadrilhas muito bem organizadas atuam na concessão de benefícios fraudulentos em determinados períodos, contando não apenas com a participação de servidores como também de despachantes e até advogados. Por vezes, os segurados aproveitam-se de tal situação para obter, conscientemente, benefícios a que não fazem jus. Em outras, acreditando terem direito ao benefício, são ludibriados por estas pessoas.
22. 	Ressalta-se aqui a situação dos segurados que acreditavam fazer jus ao benefício, muitas vezes iludidos por intermediários (despachantes e advogados) ou até por prepostos do INSS e a estas pessoas confiaram seus documentos, com vistas à obtenção do benefício previdenciário. Em situações como essa, a fraude ocorre no interior da instituição, por meio de lançamentos incorretos nos sistemas informatizados da previdência relacionados a vínculos empregatícios, contagem de tempo de serviço, valores de salários de contribuição, entre outras fraudes que ocasionam pagamento de benefícios aos quais os segurados não têm direito.
23.	 Nesse quadro, embora o concerto fraudatório envolva servidores da Autarquia e possíveis intermediários, sem que o segurado tenha consciência do ilícito, é inegável que a percepção de valores pagos indevidamente, pois que não preenchidos os pressupostos legais para a concessão do benefício, gera, para o beneficiário, o dever de ressarcir a Previdência Social, sob pena de enriquecimento sem causa, a teor do que dispõe o art. 884 do Código Civil.
24.	 Em outras palavras, a ausência de elementos que comprovem a participação dos segurados na prática do ato ilícito, quanto a terem agido de má-fé, adulterado documentos ou emitido declarações falsas, por exemplo, é suficiente para retirá-los do polo passivo da TCE, pois sobre eles não incidirá a jurisdição da Corte de Contas, segundo já observado. No entanto, no âmbito administrativo, se houver a constatação de que segurados receberam benefícios que não lhe eram devidos (o que pode ocorrer independentemente de dolo ou culpa) , tendo havido ou não a suspensão do pagamento, a decisão do Tribunal pela exclusão desses segurados da relação processual não impede a adoção de providências administrativas e/ou judiciais que a entidade prejudicada entender como cabíveis, com o objetivo de reaver aquilo que foi pago sem justa causa, ou seja, à míngua de fundamento jurídico.
25.	Destarte, caso seja ratificado o posicionamento de que os segurados arrolados nesta TCE devem ser excluídos da relação processual, considera-se oportuno comunicar ao Instituto Nacional do Seguro Social - INSS e à Procuradoria Geral Federal - PGF que a mencionada decisão não impede a adoção de providências administrativas e/ou judiciais, com vistas a reaver valores que eventualmente foram pagos aos referidos beneficiários, em virtude da concessão indevida de benefício previdenciário (aposentadoria por tempo de serviço) . 
28.1.	 No Voto proferido no citado processo, o E. Relator destacou	:
2. 	Nesta Corte, foi arrolada como responsável apenas a ex-servidora Carmem Salles de Oliveira Martins, por inexistirem, nos autos, provas convincentes de que o segurado indicado no relatório precedente agiu em conluio com a autora das fraudes em exame, conforme deliberado nos Acórdãos nº s 859/2013 e 3.626/2013, ambos do Plenário. Assim, tal beneficiário deve ser excluído da relação processual no âmbito deste Tribunal.
 (...) 
5. 	Por sua vez, o representante do Ministério Público especializado discorda parcialmente desse encaminhamento. Para o Parquet, diferentemente de outros processos similares, nos autos haveria provas de que o segurado Sidney Moreira de Andrade participou das fraudes em análise. Afinal, "em alguns momentos do desenvolvimento apuratório empreendido pelo INSS, exsurgiram elementos hábeis da efetiva participação do Sr. Sidney Morteira de Andrade para a perpetração da concessão irregular."
6.	 Dessa forma, propõe o MP/TCU o restabelecimento da solidariedade do Sr. Sidney e a restituição dos autos à unidade técnica para citação desse segurado. Alternativamente, manifesta concordância à proposta de mérito transcrita da unidade instrutiva.
7. 	Incorporando às minhas razões de decidir os fundamentos expendidos na instrução da unidade técnica (peça 27) , peço vênias ao douto representante do Parquet para dele discordar. Conforme verifico nas transcrições de passagens do processo administrativo aberto pelo INSS contra a Sra. Carmen e o Sr. Sidney, há, certamente, indícios de que tenha participado ativamente da fraude. Porém, são indícios, não provas convincentes. 
8. 	Afinal, a denúncia sobre pagamento de valores para a concessão de benefício previdenciário falso não especifica de quem partiu, muito menos apresenta provas de quem ofereceu e de quem recebeu. Também a questão do preenchimento errôneo de formulário do INSS não labora em desfavor do Sr. Sidney. Erros são comuns. Portanto, aqui resta presente o entendimento da unidade técnica sobre o tema: 
'21. As inúmeras tomadas de contas especiais resultantes da concessão irregular de benefícios previdenciários revelam que o comportamento dos segurados pode variar em cada caso a depender das provas que forem carreadas aos autos acerca da sua efetiva contribuição para a consecução do ilícito, bem como da circunstância de terem consciência ou não de que o benefício recebido era irregular. Sobre o assunto, convém transcrever as observações insertas na sentença absolutória exarada pelo juízo da 8ª Vara Criminal Federal da Seção Judiciária do Rio de Janeiro, nos autos da Ação Penal n. 2001.5101513802-3, in verbis (peça 6, p. 14-30, TC Processo 034.248/2013-7) :
Investigações realizadas em processos que tramitam nesta Justiça Federal dão conta de que quadrilhas muito bem organizadas atuam na concessão de benefícios fraudulentos em determinados períodos, contando não apenas com a participação de servidores como também de despachantes e até advogados. Por vezes, os segurados aproveitam-se de tal situação para obter, conscientemente, benefícios a que não fazem jus. Em outras, acreditando terem direito ao benefício, são ludibriados por estas pessoas.'
9.	 Ressalta-se, todavia, que a exclusão do segurado da relação processual no âmbito desta Corte, não impede a adoção de providências administrativas e/ou judiciais que o INSS entender como cabíveis, com o objetivo de reaver os valores que eventualmente foram pagos ao referido beneficiário, em virtude da concessão indevida de benefício previdenciário (aposentadoria por tempo de serviço) . 
 (...) 
	16.	 Por fim relembro que, conforme visto no item 2 deste Voto, no âmbito desta Corte de Contas foi arrolada como responsável apenas a ex-servidora, por inexistirem provas convincentes de que o segurado agiu em conluio com a autora das fraudes.
17.	 Entretanto, no âmbito administrativo, como já referenciei, caso haja constatação de que recebeu benefícios indevidos (o que pode ocorrer independentemente de dolo ou culpa) , tendo havido ou não a suspensão do pagamento, a decisão do Tribunal pela exclusão desse segurado da relação processual não impede a adoção de providências administrativas e/ou judiciais que a entidade prejudicada entender como cabíveis, com o objetivo de reaver aquilo que foi pago sem justa causa, ou seja, à míngua de fundamento jurídico
29.	 No processo que resultou no Acórdão 3626/2013-TCU-Plenário, da relatoria do Ministro Benjamin Zymler, nada obstante a Unidade Técnica, com base na delegação de competência do Relator, ter decidido pela citação da servidora envolvida em solidariedade com cada um dos segurados, quando do julgamento do feito, o Ministro-Relator, em seu Voto, condutor do Acórdão acima mencionado, deixou assentado, verbis:
3. Quanto aos beneficiários, entendo que devem ser excluídos da presente relação processual, consoante as seguintes ponderações do Ministério Público junto ao TCU:
4. Com as devidas vênias, não há como se extrair das apurações internas no âmbito do INSS quaisquer elementos que permitam concluir pela existência de conluio entre os segurados e a então servidora do Instituto.
5. Com efeito, os processos de auditorias, de sindicâncias e outros disciplinares desenvolvidos pelo INSS em nenhum momento cuidaram de verificar as condutas dos beneficiários, ou mesmo o grau de participação ou de responsabilidade destes nas fraudes cometidas.
... não se encontram documentos suficientes para atribuir participação na fraude aos beneficiários do INSS, para com isso atraí-los ao polo passivo desta TCE (grifei) 
9. Com efeito, são aplicáveis as seguintes considerações constantes do voto condutor do Acórdão 859/2013-TCU-Plenário, quando foi tratada situação semelhante e afastou-se a responsabilidade dos segurados:
De forma geral, a despeito de constarem como beneficiários das aposentadorias e pensões, não há elementos nos autos que demonstrem a ação em conluio com os servidores do INSS ou mesmo que tenham recebido, de fato, valores referentes a essas concessões. Os elementos disponíveis permitem apenas caracterizar a participação dos agentes da autarquia e a utilização de documentação incompleta apresentada pelos segurados para efetivar os ilícitos. (grifei) 
10. Naqueles autos, o Ministério Público junto ao TCU efetuou as seguintes ponderações:
19. Veja-se que o simples fato de solicitar a aposentadoria sem ter tempo suficiente para tanto não é irregularidade de per si, nem configura fraude por parte do peticionário, pois cabe ao INSS examinar a documentação apresentada e indeferir o benefício quando não satisfeitos os requisitos legais. Caso estivesse comprovada a participação desse grupo de pessoas, seja pela forja da documentação, seja pelo pagamento aos servidores do INSS para a inclusão de tempo de serviço inexistente, ou qualquer outra hipótese de fraude, poderiam e deveriam ser incluídos como responsáveis solidários na TCE. Não é, todavia, o que se apurou neste processo, não havendo elementos outros senão única e exclusivamente a inadequação dos respectivos tempos de serviços para a obtenção das aposentadorias, o que não se afigura suficiente para XXXorna-los responsáveis perante o TCU. (grifei) 
30.	 A situação neste processo em nada diverge da jurisprudência desta Corte acima mencionada, pois não há evidências que levem à conclusão pela existência de conluio entre os segurados e a então servidora do Instituto ou com o outro membro da organização criminosa, que era formada por grupos de agentes de fraude. Veja-se um excerto do citado relatório sobre esses grupos (peça 2, p. 140-141) : 
Segundo o Ministério Público Federal, DAMIÃO BELTRÃO FERREIRA teria uma equipe de apoio em que laboravam os réus LUIZ CARLOS DOS SANTOS, ANDRÉIA DE LIRAL E MARIA JAILMA DE LIRAL. Um segundo grupo seria formado por MARIA DAS DORES e seus auxiliares, FERNANDO OLIMPIO DOS SANTOS, SIBELE GALDINO E VANESSA DE FÁTIMA. Estes dois grupos, para o intento das práticas criminosas denunciados, se inter-relacionavam e se utilizavam da colaboração de outros quatro grupos.
Dentre estes quatro grupos constaria o grupo de aliciadores de cidadãos que se interessavam em receber benefícios do INSS, composto pelos réus ROSÉLIA DOS SANTOS, ROZEMIR DOS SANTOS, JECE RAMOS, MARIA FRANCISCA DOS SANTOS, VALDILER. RAMOS E MARIA QUITÉRIA LUÍS DE SANTANA.
Um outro grupo seria aquele que fabricaria CPF's falsos. Nele constariam LUIZ FERNANDES DOS SANTOS, ANTÔNIO CARVALHO PINHO, RENATO OLIVEIRA DOS SANTOS E NAPOLIÃO RODRIGUES COUTO.
O grupo dos falsificadores de Carteiras de Trabalho e Previdência Social continha PAULO SÉRGIO RODRIGUES DA SILVA, DOGENILMA MARIA DA SILVA SANTOS E ANTÔNIO CARLOS DOS SANTOS (cuja denúncia fora desmembrada por se encontrar foragido) .
Por fim, um último grupo (compunha-se dos cartorários, que seriam responsáveis pela falsificação de registros de nascimento, e era formado por IDELBERTO SILVA FERREIRA, LEA MARIA BARBOSA DA SILVA E EDILEA CRISTINA BARBOSA DA SILVA.
30.1.	 Quanto ao modo de operação da organização, o relatório da sentença penal também o descreve de forma resumida, verbis (peça 2, p. 128-129) :
Tendo em vista as investigações realizadas, manifestou-se Órgão Ministerial no sentido de detalhar o modus operandi da aludida organização criminosa, especificando a conduta de cada denunciado, o que em síntese vislumbra-se a seguir:
"Segundo o MPF, primeiramente, atuavam os indivíduos conhecidos como "responsáveis", os quais arregimentavam pessoas que almejassem conseguir o benefício previdenciário fraudulento com o auxílio da quadrilha, e mediante a utilização de documentos falsos. Observou-se que o papel de aliciadores era desempenhado pelos denunciados ROSÉLIA DOS SANTOS, VALDILER RAMOS, MARIA QUITÉRIA LUIZ DE SANTANA, JECÉ RAMOS, ROZEMIR DOS SANTOS, MARIA FRANCISCA DOS SANTOS e LUIZ CARLOS DOS SANTOS.
Após o aliciamento, a quadrilha procedia à produção da documentação material e ideologicamente falsa. A fraude iniciava-se com a confecção de certidões de nascimento ideologicamente falsificadas, obtidas nos cartórios de Ipióca e Feliz Deserto. Na primeira localidade, a fraude, segundo o MPF, era comandada pelas denunciadas LÉA E EDLÉA, as quais recebiam R$ 40/00 (quarenta reais) por cada unidade de documento falsificado; já na Circunscrição de Feliz Deserto, a falsificação de certidões ficava por incumbência do denunciado IDELBERTO FERREIRA, o qual vendia certidões falsas pelo preço de R$ 100,00 (cem reais) .
Além de certidões, os denunciados integrantes da quadrilha falsificavam também o endereço e nome dos beneficiários, bem como as Carteiras de Trabalho e Previdência Social, sendo as mesmas fornecidas por PAULO SÉRGIO RODRIGUES, ora denunciado, o qual, na condição de servidor da Prefeitura de Campo Alegre, auferia R$ 100,00 (cem reais) por cada CTPS falsificada. Além de PAULO SÉRGIO, noticia também o MPF a participação da servidora pública da Prefeitura de Penedo, DOGENILMA MARIA DA SILVA, a qual também participava do processo de falsificação, cabendo-lhe a função de assinar as CTPS's, assim como entregá-las ao denunciado ANTÔNIO CARLOS, para que este as preenchesse com o fim de obter os benefícios fraudulentos junto ao INSS.
Feito o aliciamento e a falsificação das certidões e CTPS's, o próximo passo da quadrilha era obter os CPF's, sendo tal tarefa desempenhada pelos denunciados ANTÔNIO CARVALHO PINTO, LUIS FERNANDES DOS SANTOS E RENATO OLIVEIRA DOS SANTOS, todos empregados da Empresa Brasileira de Correios e Telégrafos, bem como por NAPOLIÃO RODRIGUES COUTO, servidor da Receita Federal.
Após a conclusão dessas etapas, o denunciado DAMIÃO BELTRÃO FERREIRA, chefe da organização criminosa, e seus auxiliares ANDRÉA, JAILMA E LUIS CARLOS levavam as certidões, CTPS's, CPF's e os aliciados ao posto do INSS".
30.2.	 Observa-se, com isso, que a organização criminosa contava com um grande número de pessoas, cada uma responsável por uma ação. No caso de Antonio Carvalho Pinho fabricava CPF's falsos. Por sua vez Paulo Sérgio participava do processo de falsificação dos documentos, cabendo-lhes a função de assinar as carteiras de trabalho. Servidor da Prefeitura de Campo Alegre/AL, era, segundo a ação penal, o fornecedor das carteiras de trabalho e previdência social, e recebia R$ 100,00 por documento.  Idelberto Silva Ferreira era do grupo responsável que falsificava registros de nascimento.  Luis Carlos dos Santos era da equipe de apoio de Damião Beltrão. E por último Maria Francisca dos Santos e Rosélia dos Santos que faziam parte do grupo de aliciadores de pessoas para serem os segurados, os favorecidos dos falsos benefícios. Esses falsos segurados, pelo que se depreende, se utilizavam de documentos falsos obtidos pela quadrilha e se apresentavam ao INSS (peça 4, p. 129; 144; 146; 147; 150; 165; 183; 186; 192) .
30.3.	 Contudo, todos esses "auxiliares" das fraudes, com seus papéis bem definidos recebiam remuneração da organização, via Damião Ferreira, que, por sua vez, se utilizava em algumas oportunidades dos agenciadores. Conforme assentado no relatório da sentença judicial acima referida: 
"Ainda, DAMIÃO dava ao menos metade do primeiro salário ao arregimentador, tão logo recebessem a primeira parcela do benefício". Rosélia dos Santos e Valdiler Ramos confirmaram essa forma participação em depoimento à Justiça Federal. (peça 2, p. 176) 
A ré ROSÉLIA DOS SANTOS, por exemplo, à fl. 315-316, afirma: "QUE DAMIÃO procurou por ela e os outros ciganos para buscar documentos, para apresentar os idosos; QUE nunca recebeu nada de DAMIÃO, exceto o primeiro pagamento de cada beneficiário arregimentado. (...) (citar mais) ". A ré VALDILER RAMOS também confirma, às fls. 322-323: " (...) QUE levava os documentos de			stas pessoas a DAMÃO, e este dava entrada no INSS, cobrando 7 (sete) meses de cada pessoa; QUE quando chegava as cartas do INSS os idosos dividiam o 1° pagamento; QUE DAMIAO e seu motorista faziam os saques; QUE os outros ciganos trabalhavam para DAMIÃO também; (...) (peça 2, p. 144) 
30.4.	 Assim, verifica-se que a responsabilidade desses envolvidos que arregimentavam pessoas para o esquema e falsificavam documentos embora importante para o funcionamento da organização, não diferia muito dos demais personagens identificados pela Polícia, como os fornecedores de CPFs falsos, do pessoal do cartório, que fraudava certidões de nascimento, dentre outros. Todos, contudo, tinham papéis definidos e limitados, assim como seus ganhos. A divisão do "fruto" financeiro das fraudes ficava mesmo com Damião e Maria das Dores, sobre os quais deve incidir a responsabilização no âmbito desta Corte, pois não se mostra justificável processualmente arrolar todos os envolvidos na fraude como corresponsáveis nesta TCE. 
30.5. Essa foi a posição adotada pelo INSS ao não os arrolar como corresponsáveis neste processo. A tese de afastar a responsabilidade dessas pessoas foi adotada em vários processos de TCE julgados neste Tribunal referentes a essa quadrilha de falsificadores como é o caso do TC Processo 015.075/2015-0, apreciado pelo Acórdão 120/2016-TCU-Plenário.
31.		 Diante do exposto, conclui-se que a responsabilidade pelos desvios ocorridos na Agência da Previdência Social de São Miguel dos Campos/AL, mediante a concessão de benefícios fraudulentos, deve ser imputada apenas a sra. Maria das Dores Silvestre  (CPF XXX.529.304-XX) , ex-servidora do INSS, solidariamente com o Sr. Damião Beltrão Ferreira (CPF XXX.372.104-XX) , pelas razões já explicitadas nesta instrução. O débito total a ser imputado é de R$ 57.294,30, resultante do somatório dos débitos abaixo, cujos fatos geradores estão detalhados, individualmente, no item 11 supra, conforme a seguir:	
	Corresponsável
	CPF
	Valor Original
	Item

	Maria Andrelina Norato 
	XXX.816.504-XX
	5.938,33 
	11.1

	Maria Antônia da Silva 
	XXX.693.554-XX
	5.880,00 
	11.2

	Maria Antônia dos Santos 
	XXX.451.724-XX
	1.900,00 
	11.3

	Maria Aparecida Timóteo da Silva 
	XXX.883.224-XX
	2.938,66 
	11.4

	Maria Aparecida da Silva 
	XXX.628.414-XX
	7.363,33 
	11.5

	Maria Augusta dos Santos 
	XXX.852.734-XX
	2.799,33 
	11.6

	Maria Berto de Amorim 
	XXX.794.444-XX
	8.891,66 
	11.7

	Maria Betânia dos Santos 
	XXX.646.344-XX
	8.051,66 
	11.8

	Maria Cícera Santos 
	XXX.019.774-XX
	3.671,00 
	11.9

	Maria Conceição da Silva 
	XXX.719.804-XX
	6.908,33 
	11.10

	Maria Crismalia dos Santos 
	XXX.034.564-XX
	2.952,00 
	11.11

32.	 O ato impugnado é a participação nas fraudes para concessão de irregulares benefícios de Amparo Social ao Idoso na Agência da Previdência Social de São Miguel dos Campos/AL, tendo como segurados beneficiários Maria Andrelina Norato, Maria Antônia da Silva, Maria Antônia dos Santos, Maria Aparecida Timóteo da Silva, Maria Aparecida da Silva, Maria Augusta dos Santos, Maria Berto de Amorim, Maria Betânia dos Santos, Maria Cícera Santos, Maria Conceição da Silva, Maria Crismalia dos Santos.
33.	 Vale ressaltar que o INSS instaurou outras TCE relacionadas às mesmas fraudes na Agência em São Miguel dos Campos/AL. Como os segurados beneficiários foram arrolados inicialmente como corresponsáveis e devido à grande quantidade de beneficiários, o órgão instaurador optou por dividi-los conforme a letra inicial do alfabeto. Neste processo foram arrolados onze beneficiários. Segundo consta nos autos, foram 339 benefícios fraudados. Em 2015 sete processos foram remetidos a este Tribunal, quais sejam: TC Processo 011.302/2015-1, TC Processo 016.608/2015-1, TC Processo 011.206/2015-2, TC Processo 015.075/2015-0, TC Processo 011.243/2015-5, Processo 011.265/2015-9 e TC Processo 015.816/2015-0. Em 2016, foram dez processos, são eles: TC Processo 007.661/2016-9, TC Processo 007.692/2016-1, TC Processo 007.721/2016-1, TC Processo 007.724/2016-0, TC Processo 007.739/2016-8, TC Processo 014.586/2016-9, TC Processo 024.499/2016-1, TC Processo 024.646/2016-4, TC Processo 024.821/2016-0, TC Processo 024.681/2016-4, todos já julgados:
	Processo
	Acórdão

	Processo 016.608/2015-1
	121/2016-TCU-Plenário

	Processo 015.075/2015-0
	120/2016-TCU-Plenário

	Processo 011.302/2015-1
	118/2016-TCU-Plenário

	Processo 011.265/2015-9
	117/2016-TCU-Plenário

	Processo 011.206/2015-2
	1.408/2016-TCU-Plenário

	Processo 011.243/2015-5
	1.746/2016-TCU-Plenário

	Processo 015.816/2015-0
	1.334/2016-TCU-Plenário

	Processo 007.739/2016-8
	1.250/2017-TCU-Plenário

	Processo 024.821/2016-0
	755/2017-TCU-Plenário

34.	 Em 2017, sete processos, além deste, foram remetidos a este Tribunal. O TC Processo 023.146/2017-6 está aguardando instrução nesta Unidade. Os TC Processo 023.151/2017-0, TC Processo 028.331/2017-6, TC Processo 023.317/2017-5, TC Processo 023.370/2017-3, TC Processo 029.790/2017-4 e TC Processo 017.282/2017-9 já foram submetidos a julgamento.
35.	 Registre-se que em todos os processos julgados, este Tribunal anuiu a proposta desta Unidade Técnica e julgou irregulares as contas da sra. Maria das Dores Silvestre, ex-servidora do INSS, e do sr. Damião Beltrão Ferreira, condenou-os solidariamente em débito e aplicou-lhes a multa do art. 57 da Lei 8.443/1992. Em todos os casos, considerou-se não haver como imputar responsabilidade solidária aos favorecidos dos benefícios e nem a outras pessoas que atuaram em algumas das fraudes, como os aliciadores de cidadãos ou falsificadores de documentos.
28. 	Diante da detalhada análise realizada na instrução acima transcrita e do silêncio dos responsáveis, deve ser mantida suas responsabilidades no cometimento das fraudes e demais ilicitudes que acarretaram significativo prejuízo aos cofres do INSS.
29.	No caso dos segurados envolvidos nos benefícios fraudados, conforme exposto na instrução acima reproduzida, devem ser excluídos desta relação processual, por não haver elementos no processo que evidenciem o envolvimento deles, em conluio com o agente público, para o cometimento das fraudes (vide itens 24 e 25 da transcrição acima) .
30.	No tocante à aferição quanto à ocorrência de boa-fé nas condutas dos responsáveis, conforme determina o § 2º do art. 202 do Regimento Interno do TCU, em se tratando de processo em que a parte interessada não se manifestou acerca das irregularidades imputadas, não há elementos para que se possa efetivamente reconhecê-la, podendo este Tribunal, desde logo, proferir o julgamento de mérito pela irregularidade das contas, nos termos do § 6º do mesmo artigo do normativo citado (Acórdão 632/2018-TCU-Plenário (Ministro-Substituto André de Carvalho) , 2.064/2011-TCU-1ª Câmara (ministro Ubiratan Aguiar) , 6.182/2011-TCU-1ª Câmara (Ministro-Substituto Weder de Oliveira) , 4.072/2010-TCU-1ª Câmara (ministro Valmir Campelo) e 731/2008-TCU-Plenário (ministro Aroldo Cedraz) .
31.	Assim, devem as presentes contas serem julgadas irregulares, com a condenação em débito e aplicação de multa, com fundamento no art. 16, inciso III, alínea "d" da Lei 8.443/1992, com remessa de cópia dos elementos pertinentes ao Ministério Público da União, atendendo, assim, ao disposto no art. 16, § 3º, da Lei 8.443/1992 c/c o art. 209, § 7º, do Regimento Interno/TCU.
32.		Em relação à proposta de aplicação de multa registra-se que o fato [pagamentos de benefícios irregulares] ocorreu em diversas datas, podendo-se definir a data do pagamento mais antigo em 4/8/2008 (item 11.7 acima) . A prescrição foi interrompida em 2/2/2018, data do despacho que ordenou a citação (peça 16) no que fica evidente que não ocorreu a prescrição da pretensão punitiva em relação a nenhum dos atos, consoante entendimento firmado por este Tribunal no Acórdão 1441/2016-TCU-Plenário, em Incidente de Uniformização de Jurisprudência, que assentou que a pretensão punitiva do Tribunal de Contas da União subordina-se ao prazo geral de prescrição indicado no art. 205 do Código Civil, que é de dez anos, contados a partir da data de ocorrência da irregularidade sancionada, nos termos do art. 189 do Código Civil.
33.	Registre-se adicionalmente, que por se tratar da ocorrência de irregularidade referente a pagamentos fraudulentos de benefícios previdenciários, o marco inicial para a contagem do prazo prescricional é a data do último pagamento indevidamente realizado, conforme definido por este Tribunal no Acórdão 1641/2016-TCU-Plenário (vide itens 24 e 25 do Voto do Ministro-Relator, Benjamin Zymler) .
34.	De acordo com as decisões anteriores (e.g. Acórdão 632/2018-TCU-Plenáriolenário - Ministro André de Carvalho) , deve-se propor o envio de solicitação para que a Advocacia-Geral da União promova as medidas judiciais cabíveis para o arresto dos bens dos responsáveis, nos termos do art. 61 da Lei 8.443, de 1992, e do art. 275 do RITCU, de modo a garantir a futura execução do débito ora proposto em desfavor de Maria das Dores Silvestre e de Damião Beltrão Ferreira, além da multa pecuniária também proposta, sem prejuízo de, nesse caso, atentar para a eventual possibilidade de promover o referido aresto em relação ao valor consolidado das diversas dívidas já imputadas contra os aludidos responsáveis em vários processos de tomada de contas especial autuados no âmbito do TCU.
CONCLUSÃO
35.	Diante da revelia da Sra. Maria das Dores Silvestre e do Sr. Damião Beltrão Ferreira e inexistindo nos autos elementos que permitam concluir pela ocorrência de boa-fé ou de outros excludentes de culpabilidade em suas condutas, propõe-se que suas contas sejam julgadas irregulares e que os responsáveis sejam condenados em débito, bem como que lhes seja aplicada a multa prevista no art. 57 da Lei 8.443/1992.
36.	Pertinente, ainda, dada a gravidade da infração cometida pelos responsáveis, propor a aplicação a ambos da penalidade de inabilitação para o exercício de cargo em comissão ou função de confiança no âmbito da Administração Pública, consoante o art. 60 da Lei 8.443/1992.
37.	Cabível, ainda, propor que seja solicitado à AGU, via MPTCU, o arresto dos bens dos responsáveis (item 33) . 
38.		Destarte, caso seja ratificado o posicionamento de que os segurados arrolados nesta TCE devem ser excluídos da relação processual, considera-se pertinente propor que seja comunicado ao Instituto Nacional do Seguro Social - INSS e à Procuradoria Geral Federal - PGF que a mencionada decisão não impede a adoção de providências administrativas e/ou judiciais, com vistas a reaver valores que eventualmente foram pagos aos referidos beneficiários, em virtude da concessão indevida de benefício previdenciário (aposentadoria por tempo de serviço) .
PROPOSTA DE ENCAMINHAMENTO
39.	Diante do exposto, submetem-se os autos à consideração superior e envio ao Ministério Público junto ao TCU, para a audiência obrigatória prevista no art. 81, inciso III, da Lei 8.443/1992, e posterior remessa ao Gabinete do Ministro-Relator, André de carvalho, com a seguinte proposta:
a) considerar revéis Maria das Dores Silvestre  (CPF XXX.529.304-XX) e Damião Beltrão Ferreira (CPF XXX.372.104-XX) , nos termos do art. 12, §3º da Lei 8.443, de 16 de julho de 1992;
	b) excluir da relação processual as seguintes pessoas: Maria Andrelina Norato (CPF XXX.816.504-XX) ; Maria Antônia da Silva (CPF XXX.693.554-XX) ; Maria Antônia dos Santos (CPF XXX.451.724-XX) ; Maria Aparecida Timóteo da Silva (CPF XXX.883.224-XX) ; Maria Aparecida da Silva (CPF XXX.628.414-XX) ; Maria Augusta dos Santos (CPF XXX.852.734-XX) ; Maria Berto de Amorim (CPF XXX.794.444-XX) ; Maria Betânia dos Santos (CPF XXX.646.344-XX) ; Maria Cícera Santos (CPF XXX.019.774-XX) ; Maria Conceição da Silva (CPF XXX.719.804-XX) ; Maria Crismalia dos Santos (CPF XXX.034.564-XX
	c) julgar, com fundamento nos arts. 1º, inciso I, e 16, inciso III, alínea "d", e § 2º, da Lei 8.443, de 1992, c/c os arts. 19 e 23, inciso III, da mesma Lei, e com arts. 1º, inciso I, 202, § 6º, 209, inciso IV, 210 e 214, inciso III, do Regimento Interno do TCU, irregulares as contas dos responsáveis  Maria das Dores Silvestre  (CPF XXX.529.304-XX) e Damião Beltrão Ferreira (CPF XXX.372.104-XX) , condenando-os ao pagamento das quantias abaixo relacionadas, com a fixação do prazo de quinze dias, a contar das notificações, para comprovarem, perante o Tribunal (art. 214, inciso III, alínea "a" do Regimento Interno) , o recolhimento das dívidas aos cofres do Instituto Nacional do Seguro Social, atualizadas monetariamente e acrescidas dos juros de mora devidos, calculados a partir das correspondentes datas até o efetivo recolhimento, na forma da legislação em vigor, em decorrência da concessão irregular de benefícios de Amparo Social ao Idoso aos segurados relacionados abaixo:
	c.1) Pela concessão irregular de benefício à Sra. 	Maria Andrelina Norato:
	Valor (R$) 
	Data

	63,33
	6/6/2007

	380,00
	6/6/2007

	380,00
	4/7/2007

	380,00
	3/8/2007

	380,00
	5/9/2007

	380,00
	3/10/2007

	380,00
	6/11/2007

	380,00
	5/12/2007

	380,00
	7/1/2008

	380,00
	8/2/2008

	380,00
	5/3/2008

	415,00
	3/4/2008

	415,00
	6/5/2008

	415,00
	4/6/2008

	415,00
	3/7/2008

	415,00
	5/8/2008

	c.2) Pela concessão irregular de benefício à Sra. Maria Antônia da Silva:
	Valor (R$) 
	Data

	105,00
	14/3/2007

	350,00
	10/4/2007

	380,00
	8/5/2007

	380,00
	8/6/2007

	380,00
	6/7/2007

	380,00
	7/8/2007

	380,00
	10/9/2007

	380,00
	8/10/2007

	380,00
	9/11/2007

	380,00
	7/12/2007

	380,00
	8/1/2008

	380,00
	13/2/2008

	380,00
	10/3/2008

	415,00
	7/4/2008

	415,00
	20/8/2008

	415,00
	20/8/2008

	c.3) 	Pela concessão irregular de benefício à Sra. Maria Antônia dos Santos:
	Valor (R$) 
	Data

	380,00
	14/11/2007

	380,00
	11/12/2007

	380,00
	7/1/2008

	380,00
	12/2/2008

	380,00
	5/3/2008

	c.4) 	Pela concessão irregular de benefício à Sra. Maria Aparecida da Silva:
	Valor (R$) 
	Data

	1.488,33
	22/6/2007

	380,00
	22/6/2007

	380,00
	15/8/2007

	380,00
	15/8/2007

	380,00
	11/9/2007

	760,00
	16/11/2007

	380,00
	5/12/2007

	380,00
	26/12/2007

	380,00
	30/1/2008

	380,00
	27/2/2008

	415,00
	27/3/2008

	415,00
	2/5/2008

	415,00
	2/6/2008

	415,00
	30/6/2008

	415,00
	29/7/2008

	c.5) 	Pela concessão irregular de benefício à Sra. Maria Aparecida Timóteo da Silva:
	Valor (R$) 
	Data

	278,66
	22/8/2007

	380,00
	6/9/2007

	380,00
	8/10/2007

	380,00
	12/11/2007

	380,00
	10/12/2007

	380,00
	8/1/2008

	380,00
	11/2/2008

	380,00
	5/3/2008

	c.6) 	Pela concessão irregular de benefício à Sra. Maria Augusta dos Santos:
	Valor (R$) 
	Data

	139,33
	9/8/2007

	380,00
	18/9/2007

	380,00
	8/10/2007

	380,00
	12/11/2007

	380,00
	10/12/2007

	380,00
	9/1/2008

	380,00
	31/1/2008

	380,00
	29/2/2008

	c.7) 	Pela concessão irregular de benefício à Sra.  Maria Berto de Amorim:	
	Valor (R$) 
	Data

	186,66
	8/9/2006

	350,00
	2/10/2006

	350,00
	3/11/2006

	350,00
	7/12/2006

	350,00
	3/1/2007

	350,00
	1/2/2007

	350,00
	1/3/2007

	350,00
	2/4/2007

	380,00
	2/5/2007

	380,00
	1/6/2007

	380,00
	2/7/2007

	380,00
	2/8/2007

	380,00
	3/9/2007

	380,00
	2/10/2007

	380,00
	5/11/2007

	380,00
	3/12/2007

	380,00
	2/1/2008

	380,00
	7/2/2008

	380,00
	3/3/2008

	415,00
	2/4/2008

	415,00
	2/5/2008

	415,00
	5/6/2008

	415,00
	4/7/2008

	415,00
	4/8/2008

	c.8)	 Pela concessão irregular de benefício à Sra.  Maria Betânia dos Santos:
	Valor (R$) 
	Data

	46,66
	20/12/2006

	350,00
	20/12/2006

	350,00
	8/1/2007

	350,00
	7/2/2007

	350,00
	7/3/2007

	350,00
	9/4/2007

	380,00
	8/5/2007

	380,00
	8/6/2007

	380,00
	6/7/2007

	380,00
	7/8/2007

	380,00
	10/9/2007

	380,00
	5/10/2007

	380,00
	8/11/2007

	380,00
	7/12/2007

	380,00
	28/12/2007

	380,00
	31/1/2008

	380,00
	12/3/2008

	415,00
	14/4/2008

	415,00
	12/5/2008

	415,00
	11/6/2008

	415,00
	11/7/2008

	415,00
	11/8/2008

	c.9) Pela concessão irregular de benefício à Sra. 	Maria Cícera Santos:	
	Valor (R$) 
	Data

	76,00
	28/12/2007

	380,00
	28/12/2007

	380,00
	28/12/2007

	380,00
	25/1/2008

	380,00
	17/3/2008

	415,00
	8/4/2008

	415,00
	30/4/2008

	415,00
	28/5/2008

	415,00
	27/6/2008

	415,00
	30/7/2008

	c.10) 	Pela concessão irregular de benefício à Sra. Maria Conceição da Silva:
	Valor (R$) 
	Data

	303,33
	7/3/2007

	350,00
	4/4/2007

	380,00
	4/5/2007

	380,00
	5/6/2007

	380,00
	4/7/2007

	380,00
	3/8/2007

	380,00
	5/9/2007

	380,00
	3/10/2007

	380,00
	6/11/2007

	380,00
	5/12/2007

	380,00
	26/12/2007

	380,00
	30/1/2008

	380,00
	28/2/2008

	415,00
	31/3/2008

	415,00
	29/4/2008

	415,00
	29/5/2008

	415,00
	27/6/2008

	415,00
	29/7/2008

	c.11) 	Pela concessão irregular de benefício à Sra. Maria Crismalia dos Santos:
	Valor (R$) 
	Data

	152,00
	17/1/2008

	380,00
	17/1/2008

	380,00
	31/1/2008

	380,00
	27/2/2008

	415,00
	27/6/2008

	415,00
	27/6/2008

	415,00
	27/6/2008

	415,00
	30/7/2008

  Valor total atualizado monetariamente até 5/3/2018: R$ 104.141,30
d) aplicar aos responsáveis, Maria das Dores Silvestre  (CPF XXX.529.304-XX) e Damião Beltrão Ferreira (CPF XXX.372.104-XX) , individualmente, a multa prevista no art. 57 da Lei 8.443, de 1992, fixando-lhes o prazo de 15 (quinze) dias, a contar das notificações, para que comprovem perante o Tribunal (art. 23, inciso III, alínea "a" da Lei nº 8.443/1992 c/c o art. 214, inciso III, alínea "a" do RI/TCU) o recolhimento das dívidas aos cofres do Tesouro Nacional, atualizadas monetariamente, a contar da data deste Acórdão até a data do efetivo recolhimento, caso não sejam pagas no prazo estabelecido, na forma da legislação em vigor;
e) autorizar, caso requerido, nos termos do art. 26 da Lei 8.443, de 1992, e do art. 217 do RITCU, o parcelamento das dívidas fixadas por este Acórdão em até 36 (trinta e seis) parcelas mensais e sucessivas, sobre as quais incidirão a atualização monetária e os correspondentes acréscimos legais, esclarecendo aos responsáveis que a falta de pagamento de qualquer parcela importará no vencimento antecipado do saldo devedor, sem prejuízo das demais medidas legais;
f) autorizar, desde logo, com amparo no art. 28, inciso II da Lei 8.443, de 1992, a cobrança judicial das dívidas, caso não atendidas as notificações;
g) inabilitar a sra. Maria das Dores Silvestre e o sr. Damião Beltrão Ferreira pelo período de até oito anos, para o exercício de cargo em comissão e de função de confiança no âmbito da Administração Federal, com fundamento no art. 60 da Lei 8.443, de 1992;
h) solicitar, por intermédio do Ministério Público junto ao TCU, que a Advocacia-Geral da União adote as medidas necessárias ao arresto dos bens dos responsáveis indicados no item 38,"c" acima, nos termos do art. 61 da Lei 8.443, de 1992, e do art. 275 do RITCU, caso não haja, dentro do prazo estabelecido, a comprovação do efetivo recolhimento das aludidas dívidas, devendo o MPTCU atentar para a eventual possibilidade de promover o referido arresto em relação ao valor consolidado do débito imputado contra os aludidos responsáveis em vários processos de tomada de contas especial autuados no âmbito do TCU;
i) enviar cópia do Acórdão, acompanhado do Relatório e da Proposta de Deliberação, ao Instituto Nacional do Seguro Social - INSS e à Procuradoria Geral Federal - PGF junto à Advocacia-Geral da União:
i.1) para adoção das providências propostas no item 38, "h", retro;
i.2) para comunicar que a proposta indicada no subitem 38."b" acima não impede a adoção de providências administrativas e/ou judiciais, com vistas a reaver valores que eventualmente foram pagos indevidamente ao segurados ali mencionados, em razão da concessão irregular de benefício previdenciário; 
j) remeter cópia do acórdão, acompanhado do relatório e da Proposta de Deliberação, aos responsáveis;
k) remeter cópia do acórdão, acompanhado do relatório e voto, ao Procurador-Chefe da República no Estado de Alagoas, nos termos do art. 16, § 3º da Lei 8.443, de 1992".
3.	Enfim, por intermédio do Exmo. Sr. Procurador Rodrigo Medeiros de Lima, o MPTCU manifestou a sua parcial concordância em relação à proposta da unidade técnica, tendo consignado, para tanto, o seu parecer à Peça 51 nos seguintes termos:
	" (...) Em face dos elementos constantes dos autos, este representante do Ministério Público de Contas da União manifesta-se parcialmente em consonância com o encaminhamento oferecido pela unidade técnica, em pareceres uniformes (peças 48 e 49) , visto que discorda pontualmente das questões mencionadas a seguir.
2.	Considerando que os beneficiários não chegaram a compor a presente relação processual, visto que não foram chamados aos autos pelo TCU, o Ministério Público entende por despicienda a proposta constante na alínea "b" do item 39 da instrução à peça 48.
3.	Quanto às sanções propostas nas alíneas "d" e "g" do item 39 da instrução, o Ministério Público reputa que devem ser aplicadas tão somente a Damião Beltrão Ferreira, tendo em vista que se operou a prescrição da pretensão punitiva do TCU em relação à responsável Maria das Dores Silvestre, conforme as razões expostas nos parágrafos 9º a 17 do parecer à peça 33.
4.	Renovam-se, ainda, as razões de mérito explanadas nos parágrafos 18 a 36 do parecer à peça 33 a fim de acrescentar às análises da unidade técnica concernentes à não responsabilização dos segurados e dos outros agentes que participaram do esquema fraudulento, assim como à proposta de arresto dos bens de Maria das Dores Silvestre e Damião Beltrão Ferreira.
5.	Por fim, vale informar que, após o exame de mérito efetuado pela unidade técnica, foi anexada aos autos a resposta da diligência enviada ao Chefe das Unidades Penitenciárias - Serviço das Unidades Penitenciárias da Secretaria de Estado de Ressocialização e Inclusão Social, José Antunes de Oliveira Neto, por meio do Ofício 0839/2018-TCU/SECEX-AL, de 5/11/2018.
6.	Ocorre que a unidade técnica, diante da ausência de resposta, renovou a supramencionada diligência por meio do ofício constante da peça 43, de 19/2/2019, enviando-a ao atual Chefe das Unidades Penitenciárias, Milton Pereira dos Santos Júnior. Essa diligência foi atendida por meio do ofício à peça 46.
7.	Assim, a unidade instrutiva já considerou, em sua análise de mérito, a resposta da Secretaria de Estado de Ressocialização e Inclusão Social quanto à verificação se os responsáveis encontravam-se reclusos ou não, conforme consignado no item 23 da instrução à peça 48".
É o Relatório.

não há.

Procurador Rodrigo Medeiros de Lima.

TOMADA DE CONTAS ESPECIAL. FRAUDE NA CONCESSÃO DE BENEFÍCIOS PREVIDENCIÁRIOS. CITAÇÃO. REVELIA. CONTAS IRREGULARES. DÉBITO. MULTA. SOLICITAÇÃO PARA O ARRESTO DE BENS. INABILITAÇÃO TEMPORÁRIA PARA O EXERCÍCIO DE FUNÇÃO PÚBLICA NA ADMINISTRAÇÃO FEDERAL. CIÊNCIA.

TOMADA DE CONTAS ESPECIAL (TCE)

Secretaria de Controle Externo de Tomada de Contas Especial (SecexTCE).

Trata-se de tomada de contas especial instaurada pelo Instituto Nacional do Seguro Social em Alagoas contra Maria das Dores Silvestre, como então servidora do INSS, e Damião Beltrão Ferreira, como terceiro não integrante do TCU, diante da concessão irregular de benefícios previdenciários e da subsequente produção de dano ao erário sob o valor histórico de R$ 57.294,30.
2.	Como visto, o Processo Administrativo Disciplinar nº 35001.000421/2010-95, de 20/7/2010, evidenciou que os responsáveis teriam promovido a indevida concessão de benefícios previdenciários, por meio da inserção de dados inverídicos em prol dos supostos beneficiários. 
3.	Por essa linha, na fase interna da TCE, a Comissão Permanente de TCE da Gerência Executiva do INSS em Alagoas assinalou a responsabilidade de Maria das Dores Silvestre, como então servidora do INSS, em solidariedade com os segurados-beneficiários da aludida fraude.
4.	Todavia, no âmbito do TCU, a Secex-TCE deixou de promover a persecução dos segurados-beneficiários e promoveu apenas a citação de Maria das Dores e de Damião Beltrão, mas, a despeito da regular citação, eles não apresentaram as suas alegações de defesa, nem efetuaram, tampouco, o recolhimento do débito em favor do INSS, passando à condição de revéis perante o TCU, nos termos do art. 12, § 3º, da Lei nº 8.443, de 1992.
5.	De todo modo, após a análise final do feito, a unidade técnica propôs a irregularidade das contas dos responsáveis para condená-los ao pagamento do débito apurado nos autos, com a subjacente aplicação da multa prevista no art. 57 da Lei 8.443, de 1992, sem prejuízo, no entanto, de suscitar o arresto dos bens necessários ao integral ressarcimento do débito e de propor a inabilitação temporária para o exercício de função pública.
6.	O Parquet especial, por sua vez, anuiu parcialmente à aludida proposta da unidade técnica, divergindo sobre a inabilitação de Maria das Dores, por vislumbrar a suposta prescrição da pretensão punitiva do TCU ante o transcurso de mais de dez anos entre a citação e o correspondente ilícito.
7.	Incorporo o parecer da unidade técnica a estas razões de decidir.
8.	Os dois infratores figurariam como responsáveis em 14 (quatorze) processos de TCE e teriam sido condenados pelo TCU em 11 (onze) processo, tendo assumido a condição de revéis em todos esses julgamentos, mas a gravidade dos ilícitos é tão evidente que, para além da presente TCE, os responsáveis teriam sido presos por decisão da 8ª Vara da Justiça Federal da Seção Judiciária de Alagoas.
9.	Estaria adequada, então, a proposta da unidade técnica no sentido de julgar irregulares as contas dessas pessoas físicas causadoras do aludido dano ao erário, em consonância, por exemplo, com o Acórdão 321/2019-TCU-Plenário.
10.	O TCU não deve passar a pugnar, contudo, pela persecução dos segurados-beneficiários, com a eventual citação desses possíveis responsáveis no presente momento, não só porque o presente feito já estaria em plenas condições de julgamento, não se mostrando razoável o eventual retorno do processo para promover a suscitada citação, mas também porque o instituto da solidariedade passiva corresponderia a benefício legalmente erigido em favor do ente estatal credor, e não da pessoa privada devedora, podendo os referidos devedores principais ajuizar eventualmente a superveniente ação regressiva em desfavor dos demais corresponsáveis, em sintonia com a jurisprudência do TCU (v.g.: Acórdãos 1.159/2015, 2.263/2015 e 3.039/2015, do Plenário) , sem prejuízo de, no âmbito administrativo ou judicial, todos os responsáveis serem porventura demandados pelos eventuais ilícitos perpetrados.
11.	De toda sorte, em face do correspondente dano ao erário, o TCU deve promover o envio de solicitação para a AGU promover as medidas judiciais cabíveis com vistas ao arresto dos bens do aludido responsável, nos termos do art. 61 da Lei nº 8.443, de 1992, e do art. 275 do RITCU, garantindo, com isso, a futura execução do débito ora imputado, sem prejuízo de, nesse caso, o MPTCU atentar para a eventual possibilidade de promover o referido arresto em relação ao valor consolidado das diversas dívidas já eventualmente imputadas contra os aludidos responsáveis em outros processos de tomada de contas especial autuados no âmbito do TCU, devendo o TCU inabilitá-los temporariamente para o exercício de função pública na administração federal, com a avaliação do impacto do correspondente dano ao erário sobre o tempo das aludidas inabilitações para fixá-las em 7 (sete) anos, diante, especialmente, da reincidência na perpetração dos aludidos ilícitos, sem prejuízo de lhes aplicar a subsequente multa legal. 
12.	Não se vislumbraria, enfim, a prescrição da pretensão punitiva do TCU em favor de nenhum dos dois responsáveis, pois não teria transcorrido o período superior a dez anos entre a ordem para a citação no âmbito do TCU, em 2/2/2018 (Peça 16) , e a cessação do aludido ilícito continuado pelo desvio dos recursos federais até 20/8/2008, nos termos do Acórdão 1441/2016-TCU-Plenário, estando os dois responsáveis, aliás, em conjunta conduta delitiva.
13.	Eis que, por meio do referido Acórdão 1.441/2016 proferido pelo Plenário na Sessão Extraordinária de 8/6/2016, o TCU firmou o seu entendimento no sentido de que a prescrição da pretensão punitiva deve seguir a regra geral do prazo decenal, contado a partir do fato, em linha com o art. 205 do Código Civil brasileiro, interrompendo-se a contagem do aludido prazo com a ordem de citação, nos termos do art. 240, caput, da Lei nº 13.105 (Código Processual Civil) , de 2015. 
14. 	Sem prejuízo, no entanto, do respeito a esse entendimento do Tribunal, reitero a minha ressalva já registrada em vários outros julgados do TCU no sentido de que, na ausência de lei específica, o TCU não deveria aplicar qualquer prazo prescricional sobre a referida pretensão punitiva ou, então, na pior das hipóteses, o Tribunal deveria aplicar a regra prescricional fixada pela Lei nº 9.873, de 1999, não só porque ela trata diretamente de prescrição no âmbito do direito administrativo sancionador, mas também porque, entre outras medidas, a aludida lei manda aplicar o prazo prescricional penal, quando a infração administrativa também configure crime, além de determinar expressamente que, no caso de ilícito continuado ou permanente, a contagem do prazo se inicie no dia da cessação do aludido ilícito.
15.	A despeito de anotar, então, essa minha posição pessoal, pugno pela aplicação da multa legal em desfavor dos aludidos responsáveis, submetendo-me, pois, ao entendimento fixado pelo aludido Acórdão 1441/2016-TCU-Plenário.
16.	O TCU deve julgar irregulares, portanto, as contas de Maria das Dores Silvestre e Damião Beltrão Ferreira para condená-los ao pagamento do débito apurados nos autos, além de lhes aplicar a multa prevista no art. 57 da Lei 8.443, de 1992, sem prejuízo de inabilitá-los para o exercício de função pública na administração federal pelo período de 7  (sete) anos, nos termos do art. 60 da Lei nº 8.443, de 1992, deixando, entretanto, de avaliar a eventual responsabilidade dos segurados-beneficiários na aludida fraude, já que eles sequer teriam sido chamados em citação nestes autos.
Ante o exposto, pugno pela prolação do Acórdão ora submetido a este Colegiado.
TCU, Sala das Sessões, em 20 de novembro de 2019.
Ministro-Substituto ANDRÉ LUÍS DE CARVALHO 
Relator